---
title: "Estadistica y Probabilidad"
author: "Ortiz Cruz José Gabriel"
date: "`r format(Sys.time(), '%d %B, %Y')`"
output:
  html_document:
    toc: true
    toc_float: true
    toc_depth: 5
    code_folding: show
    #theme: flatly
    theme: journal
  word_document: default
---

```{r setup, include=FALSE}
knitr::opts_chunk$set(echo = TRUE)
```

# Discretas

## Generacion de Binomial 

### p = 0.30

#### N = 100

```{r}
n1 <- 100
k <- 25
p <- 0.3
```

```{r}
mibinomial_p3_100 <- rbinom(n1,k,p)
```

```{r}
plot(mibinomial_p3_100,col="blue",
     main = "100 VA Binom(k,p)",
     xlab="Num de VA",
     ylab = "Binom(25,p)")
```

```{r}
hist(mibinomial_p3_100, main="Histograma 100 VA Binom(k,p))",
     col = "lightgreen",
     xlab = "VA generadas",
     ylab = "Binom(25,p)")
```

#### N = 500

```{r}
n2 <- 500
k <- 25
p <- 0.3
```

```{r}
mibinomial_p3_500 <- rbinom(n2,k,p)
```

```{r}
plot(mibinomial_p3_500,col="blue",
     main = "500 VA Binom(k,p)",
     xlab="Num de VA",
     ylab = "Binom(25,p)")
```

```{r}
hist(mibinomial_p3_500, main="Histograma 500 VA Binom(k,p)",
     col = "lightgreen",
     xlab = "VA generadas",
     ylab = "Binom(25,p)")
```

#### N = 1000

```{r}
n3 <- 1000
k <- 25
p <- 0.3
```

```{r}
mibinomial_p3_1000 <- rbinom(n3,k,p)
```

```{r}
plot(mibinomial_p3_1000,col="blue",
     main = "1000 VA Binom(k,p)",
     xlab="Num de VA",
     ylab = "Binom(25,p)")
```

```{r}
hist(mibinomial_p3_1000, main="Histograma 1000 VA Binom(k,p)",
     col = "lightgreen",
     xlab = "VA generadas",
     ylab = "Binom(25,p)")
```

#### N = 5000

```{r}
n4 <- 5000
k <- 25
p <- 0.3
```

```{r}
mibinomial_p3_5000 <- rbinom(n4,k,p)
```

```{r}
plot(mibinomial_p3_5000,col="blue",
     main = "5000 VA Binom(k,p)",
     xlab="Num de VA",
     ylab = "Binom(25,p)")
```

```{r}
hist(mibinomial_p3_5000, main="Histograma 5000 VA Binom(k,p)",
     col = "lightgreen",
     xlab = "VA generadas",
     ylab = "Binom(25,p)")
```

#### N = 10000

```{r}
n5 <- 10000
k <- 25
p <- 0.3
```

```{r}
mibinomial_p3_10000 <- rbinom(n5,k,p)
```

```{r}
plot(mibinomial_p3_10000,col="blue",
     main = "10000 VA Binom(k,p)",
     xlab="Num de VA",
     ylab = "Binom(25,p)")
```

```{r}
hist(mibinomial_p3_10000, main="Histograma 10000 VA Binom(k,p)",
     col = "lightgreen",
     xlab = "VA generadas",
     ylab = "Binom(25,p)")
```

### p = 0.45

#### N = 100

```{r}
n1 <- 100
k <- 25
p <- 0.45
```

```{r}
mibinomial_p45_100 <- rbinom(n1,k,p)
```

```{r}
plot(mibinomial_p45_100,col="blue",
     main = "100 VA Binom(k,p)",
     xlab="Num de VA",
     ylab = "Binom(25,p)")
```

```{r}
hist(mibinomial_p45_100, main="Histograma 100 VA Binom(k,p))",
     col = "lightgreen",
     xlab = "VA generadas",
     ylab = "Binom(25,p)")
```

#### N = 500

```{r}
n2 <- 500
k <- 25
p <- 0.45
```

```{r}
mibinomial_p45_500 <- rbinom(n2,k,p)
```

```{r}
plot(mibinomial_p45_500,col="blue",
     main = "500 VA Binom(k,p)",
     xlab="Num de VA",
     ylab = "Binom(25,p)")
```

```{r}
hist(mibinomial_p45_500, main="Histograma 500 VA Binom(k,p)",
     col = "lightgreen",
     xlab = "VA generadas",
     ylab = "Binom(25,p)")
```

#### N = 1000

```{r}
n3 <- 1000
k <- 25
p <- 0.45
```

```{r}
mibinomial_p45_1000 <- rbinom(n3,k,p)
```

```{r}
plot(mibinomial_p45_1000,col="blue",
     main = "1000 VA Binom(k,p)",
     xlab="Num de VA",
     ylab = "Binom(25,p)")
```

```{r}
hist(mibinomial_p45_1000, main="Histograma 1000 VA Binom(k,p)",
     col = "lightgreen",
     xlab = "VA generadas",
     ylab = "Binom(25,p)")
```

#### N = 5000

```{r}
n4 <- 5000
k <- 25
p <- 0.45
```

```{r}
mibinomial_p45_5000 <- rbinom(n4,k,p)
```

```{r}
plot(mibinomial_p45_5000,col="blue",
     main = "5000 VA Binom(k,p)",
     xlab="Num de VA",
     ylab = "Binom(25,p)")
```

```{r}
hist(mibinomial_p45_5000, main="Histograma 5000 VA Binom(k,p)",
     col = "lightgreen",
     xlab = "VA generadas",
     ylab = "Binom(25,p)")
```

#### N = 10000

```{r}
n5 <- 10000
k <- 25
p <- 0.45
```

```{r}
mibinomial_p45_10000 <- rbinom(n5,k,p)
```

```{r}
plot(mibinomial_p45_10000,col="blue",
     main = "10000 VA Binom(k,p)",
     xlab="Num de VA",
     ylab = "Binom(25,p)")
```

```{r}
hist(mibinomial_p45_10000, main="Histograma 10000 VA Binom(k,p)",
     col = "lightgreen",
     xlab = "VA generadas",
     ylab = "Binom(25,p)")
```

### p = 0.8

#### N = 100

```{r}
n1 <- 100
k <- 25
p <- 0.8
```

```{r}
mibinomial_p8_100 <- rbinom(n1,k,p)
```

```{r}
plot(mibinomial_p8_100,col="blue",
     main = "100 VA Binom(k,p)",
     xlab="Num de VA",
     ylab = "Binom(25,p)")
```

```{r}
hist(mibinomial_p8_100, main="Histograma 100 VA Binom(k,p))",
     col = "lightgreen",
     xlab = "VA generadas",
     ylab = "Binom(25,p)")
```

#### N = 500

```{r}
n2 <- 500
k <- 25
p <- 0.8
```

```{r}
mibinomial_p8_500 <- rbinom(n2,k,p)
```

```{r}
plot(mibinomial_p8_500,col="blue",
     main = "500 VA Binom(k,p)",
     xlab="Num de VA",
     ylab = "Binom(25,p)")
```

```{r}
hist(mibinomial_p8_500, main="Histograma 500 VA Binom(k,p)",
     col = "lightgreen",
     xlab = "VA generadas",
     ylab = "Binom(25,p)")
```

#### N = 1000

```{r}
n3 <- 1000
k <- 25
p <- 0.8
```

```{r}
mibinomial_p8_1000 <- rbinom(n3,k,p)
```

```{r}
plot(mibinomial_p8_1000,col="blue",
     main = "1000 VA Binom(k,p)",
     xlab="Num de VA",
     ylab = "Binom(25,p)")
```

```{r}
hist(mibinomial_p8_1000, main="Histograma 1000 VA Binom(k,p)",
     col = "lightgreen",
     xlab = "VA generadas",
     ylab = "Binom(25,p)")
```

#### N = 5000

```{r}
n4 <- 5000
k <- 25
p <- 0.8
```

```{r}
mibinomial_p8_5000 <- rbinom(n4,k,p)
```

```{r}
plot(mibinomial_p8_5000,col="blue",
     main = "5000 VA Binom(k,p)",
     xlab="Num de VA",
     ylab = "Binom(25,p)")
```

```{r}
hist(mibinomial_p8_5000, main="Histograma 5000 VA Binom(k,p)",
     col = "lightgreen",
     xlab = "VA generadas",
     ylab = "Binom(25,p)")
```

#### N = 10000

```{r}
n5 <- 10000
k <- 25
p <- 0.8
```

```{r}
mibinomial_p8_10000 <- rbinom(n5,k,p)
```

```{r}
plot(mibinomial_p8_10000,col="blue",
     main = "10000 VA Binom(k,p)",
     xlab="Num de VA",
     ylab = "Binom(25,p)")
```

```{r}
hist(mibinomial_p8_10000, main="Histograma 10000 VA Binom(k,p)",
     col = "lightgreen",
     xlab = "VA generadas",
     ylab = "Binom(25,p)")
```

### p = 0.96

#### N = 100

```{r}
n1 <- 100
k <- 25
p <- 0.96
```

```{r}
mibinomial_p96_100 <- rbinom(n1,k,p)
```

```{r}
plot(mibinomial_p96_100,col="blue",
     main = "100 VA Binom(k,p)",
     xlab="Num de VA",
     ylab = "Binom(25,p)")
```

```{r}
hist(mibinomial_p96_100, main="Histograma 100 VA Binom(k,p)",
     col = "lightgreen",
     xlab = "VA generadas",
     ylab = "Binom(25,p)")
```

#### N = 500

```{r}
n2 <- 500
k <- 25
p <- 0.96
```

```{r}
mibinomial_p96_500 <- rbinom(n2,k,p)
```

```{r}
plot(mibinomial_p96_500,col="blue",
     main = "500 VA Binom(k,p)",
     xlab="Num de VA",
     ylab = "Binom(25,p)")
```

```{r}
hist(mibinomial_p96_500, main="Histograma 500 VA Binom(k,p)",
     col = "lightgreen",
     xlab = "VA generadas",
     ylab = "Binom(25,p)")
```

#### N = 1000

```{r}
n3 <- 1000
k <- 25
p <- 0.96
```

```{r}
mibinomial_p96_1000 <- rbinom(n3,k,p)
```

```{r}
plot(mibinomial_p96_1000,col="blue",
     main = "1000 VA Binom(k,p)",
     xlab="Num de VA",
     ylab = "Binom(25,p)")
```

```{r}
hist(mibinomial_p96_1000, main="Histograma 1000 VA Binom(k,p)",
     col = "lightgreen",
     xlab = "VA generadas",
     ylab = "Binom(25,p)")
```

#### N = 5000

```{r}
n4 <- 5000
k <- 25
p <- 0.96
```

```{r}
mibinomial_p96_5000 <- rbinom(n4,k,p)
```

```{r}
plot(mibinomial_p96_5000,col="blue",
     main = "5000 VA Binom(k,p)",
     xlab="Num de VA",
     ylab = "Binom(25,p)")
```

```{r}
hist(mibinomial_p96_5000, main="Histograma 5000 VA Binom(k,p)",
     col = "lightgreen",
     xlab = "VA generadas",
     ylab = "Binom(25,p)")
```

#### N = 10000

```{r}
n5 <- 10000
k <- 25
p <- 0.96
```

```{r}
mibinomial_p96_10000 <- rbinom(n5,k,p)
```

```{r}
plot(mibinomial_p96_10000,col="blue",
     main = "10000 VA Binom(k,p)",
     xlab="Num de VA",
     ylab = "Binom(25,p)")
```

```{r}
hist(mibinomial_p96_10000, main="Histograma 10000 VA Binom(k,p)",
     col = "lightgreen",
     xlab = "VA generadas",
     ylab = "Binom(25,p)")
```

### Comparacion de graficos Plot

#### Comparando plot de N = 100

```{r}
par(mfrow = c(2,2))
plot(mibinomial_p3_100,col="blue",
     main = "100 VA Binom(k,p)",
     xlab="Num de VA",
     ylab = "Binom(25,0.30)")
plot(mibinomial_p45_100,col="blue",
     main = "100 VA Binom(k,p)",
     xlab="Num de VA",
     ylab = "Binom(25,0.45)")
plot(mibinomial_p8_100,col="blue",
     main = "100 VA Binom(k,p)",
     xlab="Num de VA",
     ylab = "Binom(25,0.80)")
plot(mibinomial_p96_100,col="blue",
     main = "100 VA Binom(k,p)",
     xlab="Num de VA",
     ylab = "Binom(25,0.96)")
```

#### Comparando plot de  N = 500

```{r}
par(mfrow = c(2,2))
plot(mibinomial_p3_500,col="blue",
     main = "500 VA Binom(k,p)",
     xlab="Num de VA",
     ylab = "Binom(25,0.30)")
plot(mibinomial_p45_500,col="blue",
     main = "500 VA Binom(k,p)",
     xlab="Num de VA",
     ylab = "Binom(25,0.45)")
plot(mibinomial_p8_500,col="blue",
     main = "500 VA Binom(k,p)",
     xlab="Num de VA",
     ylab = "Binom(25,0.80)")
plot(mibinomial_p96_500,col="blue",
     main = "500 VA Binom(k,p)",
     xlab="Num de VA",
     ylab = "Binom(25,0.96)")
```

#### Comparando plot de N = 1000

```{r}
par(mfrow = c(2,2))
plot(mibinomial_p3_1000,col="blue",
     main = "1000 VA Binom(k,p)",
     xlab="Num de VA",
     ylab = "Binom(25,0.30)")
plot(mibinomial_p45_1000,col="blue",
     main = "1000 VA Binom(k,p)",
     xlab="Num de VA",
     ylab = "Binom(25,0.45)")
plot(mibinomial_p8_1000,col="blue",
     main = "1000 VA Binom(k,p)",
     xlab="Num de VA",
     ylab = "Binom(25,0.80)")
plot(mibinomial_p96_1000,col="blue",
     main = "1000 VA Binom(k,p)",
     xlab="Num de VA",
     ylab = "Binom(25,0.96)")
```

#### Comparando plot de N = 5000

```{r}
par(mfrow = c(2,2))
plot(mibinomial_p3_5000,col="blue",
     main = "5000 VA Binom(k,p)",
     xlab="Num de VA",
     ylab = "Binom(25,0.30)")
plot(mibinomial_p45_5000,col="blue",
     main = "5000 VA Binom(k,p)",
     xlab="Num de VA",
     ylab = "Binom(25,0.45)")
plot(mibinomial_p8_5000,col="blue",
     main = "5000 VA Binom(k,p)",
     xlab="Num de VA",
     ylab = "Binom(25,0.80)")
plot(mibinomial_p96_5000,col="blue",
     main = "5000 VA Binom(k,p)",
     xlab="Num de VA",
     ylab = "Binom(25,0.96)")
```

#### Comparando plot de N = 10000

```{r}
par(mfrow = c(2,2))
plot(mibinomial_p3_10000,col="blue",
     main = "10000 VA Binom(k,p)",
     xlab="Num de VA",
     ylab = "Binom(25,0.30)")
plot(mibinomial_p45_10000,col="blue",
     main = "10000 VA Binom(k,p)",
     xlab="Num de VA",
     ylab = "Binom(25,0.45)")
plot(mibinomial_p8_10000,col="blue",
     main = "10000 VA Binom(k,p)",
     xlab="Num de VA",
     ylab = "Binom(25,0.80)")
plot(mibinomial_p96_10000,col="blue",
     main = "10000 VA Binom(k,p)",
     xlab="Num de VA",
     ylab = "Binom(25,0.96)")
```

### Comparacion de graficos Hist

#### Comparando hist de N = 100

```{r}
par(mfrow = c(2,2))
hist(mibinomial_p3_100,col="blue",
     main = "100 VA Binom(k,p)",
     xlab="Num de VA",
     ylab = "Binom(25,0.30)")
hist(mibinomial_p45_100,col="blue",
     main = "100 VA Binom(k,p)",
     xlab="Num de VA",
     ylab = "Binom(25,0.45)")
hist(mibinomial_p8_100,col="blue",
     main = "100 VA Binom(k,p)",
     xlab="Num de VA",
     ylab = "Binom(25,0.80)")
hist(mibinomial_p96_100,col="blue",
     main = "100 VA Binom(k,p)",
     xlab="Num de VA",
     ylab = "Binom(25,0.96)")
```


#### Comparando hist de N = 500

```{r}
par(mfrow = c(2,2))
hist(mibinomial_p3_500,col="blue",
     main = "500 VA Binom(k,p)",
     xlab="Num de VA",
     ylab = "Binom(25,0.30)")
hist(mibinomial_p45_500,col="blue",
     main = "500 VA Binom(k,p)",
     xlab="Num de VA",
     ylab = "Binom(25,0.45)")
hist(mibinomial_p8_500,col="blue",
     main = "500 VA Binom(k,p)",
     xlab="Num de VA",
     ylab = "Binom(25,0.80)")
hist(mibinomial_p96_500,col="blue",
     main = "500 VA Binom(k,p)",
     xlab="Num de VA",
     ylab = "Binom(25,0.96)")
```

#### Comparando hist de N = 1000

```{r}
par(mfrow = c(2,2))
hist(mibinomial_p3_1000,col="blue",
     main = "1000 VA Binom(k,p)",
     xlab="Num de VA",
     ylab = "Binom(25,0.30)")
hist(mibinomial_p45_1000,col="blue",
     main = "1000 VA Binom(k,p)",
     xlab="Num de VA",
     ylab = "Binom(25,0.45)")
hist(mibinomial_p8_1000,col="blue",
     main = "1000 VA Binom(k,p)",
     xlab="Num de VA",
     ylab = "Binom(25,0.80)")
hist(mibinomial_p96_1000,col="blue",
     main = "1000 VA Binom(k,p)",
     xlab="Num de VA",
     ylab = "Binom(25,0.96)")
```

#### Comparando hist de N = 5000

```{r}
par(mfrow = c(2,2))
hist(mibinomial_p3_500,col="blue",
     main = "5000 VA Binom(k,p)",
     xlab="Num de VA",
     ylab = "Binom(25,0.30)")
hist(mibinomial_p45_500,col="blue",
     main = "5000 VA Binom(k,p)",
     xlab="Num de VA",
     ylab = "Binom(25,0.45)")
hist(mibinomial_p8_500,col="blue",
     main = "5000 VA Binom(k,p)",
     xlab="Num de VA",
     ylab = "Binom(25,0.80)")
hist(mibinomial_p96_500,col="blue",
     main = "5000 VA Binom(k,p)",
     xlab="Num de VA",
     ylab = "Binom(25,0.96)")
```


#### Comparando hist de N = 10000

```{r}
par(mfrow = c(2,2))
hist(mibinomial_p3_10000,col="blue",
     main = "10000 VA Binom(k,p)",
     xlab="Num de VA",
     ylab = "Binom(25,0.30)")
hist(mibinomial_p45_10000,col="blue",
     main = "10000 VA Binom(k,p)",
     xlab="Num de VA",
     ylab = "Binom(25,0.45)")
hist(mibinomial_p8_10000,col="blue",
     main = "10000 VA Binom(k,p)",
     xlab="Num de VA",
     ylab = "Binom(25,0.80)")
hist(mibinomial_p96_10000,col="blue",
     main = "10000 VA Binom(k,p)",
     xlab="Num de VA",
     ylab = "Binom(25,0.96)")
```

### Variando k = 10

#### N = 100

```{r}
n1 <- 100
k <- 10
p <- 0.5
```

```{r}
mibinomial_k10_100 <- rbinom(n1, k, p)
```

```{r}
plot(mibinomial_k10_100, col="blue",
     main = "100 VA Binom(k,p)",
     xlab="Num de VA",
     ylab = "Binom(10,0.5)")
```

```{r}
hist(mibinomial_k10_100, main="Histograma 100 VA Binom(k,p)",
     col = "lightgreen",
     xlab = "VA generadas",
     ylab = "Binom(10,0.5)")
```

#### N = 500

```{r}
n2 <- 500
k <- 10
p <- 0.5
```

```{r}
mibinomial_k10_500 <- rbinom(n2, k, p)
```

```{r}
plot(mibinomial_k10_500, col="blue",
     main = "500 VA Binom(k,p)",
     xlab="Num de VA",
     ylab = "Binom(10,0.5)")
```

```{r}
hist(mibinomial_k10_500, main="Histograma 500 VA Binom(k,p)",
     col = "lightgreen",
     xlab = "VA generadas",
     ylab = "Binom(10,0.5)")
```

#### N = 1000

```{r}
n3 <- 1000
k <- 10
p <- 0.5
```

```{r}
mibinomial_k10_1000 <- rbinom(n3, k, p)
```

```{r}
plot(mibinomial_k10_1000, col="blue",
     main = "1000 VA Binom(k,p)",
     xlab="Num de VA",
     ylab = "Binom(10,0.5)")
```

```{r}
hist(mibinomial_k10_1000, main="Histograma 1000 VA Binom(k,p)",
     col = "lightgreen",
     xlab = "VA generadas",
     ylab = "Binom(10,0.5)")
```

#### N = 5000

```{r}
n4 <- 5000
k <- 10
p <- 0.5
```

```{r}
mibinomial_k10_5000 <- rbinom(n4, k, p)
```

```{r}
plot(mibinomial_k10_5000, col="blue",
     main = "5000 VA Binom(k,p)",
     xlab="Num de VA",
     ylab = "Binom(10,0.5)")
```

```{r}
hist(mibinomial_k10_5000, main="Histograma 5000 VA Binom(k,p)",
     col = "lightgreen",
     xlab = "VA generadas",
     ylab = "Binom(10,0.5)")
```

#### N = 10000

```{r}
n5 <- 10000
k <- 10
p <- 0.5
```

```{r}
mibinomial_k10_10000 <- rbinom(n5, k, p)
```

```{r}
plot(mibinomial_k10_10000, col="blue",
     main = "10000 VA Binom(k,p)",
     xlab="Num de VA",
     ylab = "Binom(10,0.5)")
```

```{r}
hist(mibinomial_k10_10000, main="Histograma 10000 VA Binom(k,p)",
     col = "lightgreen",
     xlab = "VA generadas",
     ylab = "Binom(10,0.5)")
```

### k = 25

#### N = 100

```{r}
n1 <- 100
k <- 25
p <- 0.5
```

```{r}
mibinomial_k25_100 <- rbinom(n1, k, p)
```

```{r}
plot(mibinomial_k25_100, col="blue",
     main = "100 VA Binom(k,p)",
     xlab="Num de VA",
     ylab = "Binom(25,0.5)")
```

```{r}
hist(mibinomial_k25_100, main="Histograma 100 VA Binom(k,p)",
     col = "lightgreen",
     xlab = "VA generadas",
     ylab = "Binom(25,0.5)")
```

#### N = 500

```{r}
n2 <- 500
k <- 25
p <- 0.5
```

```{r}
mibinomial_k25_500 <- rbinom(n2, k, p)
```

```{r}
plot(mibinomial_k25_500, col="blue",
     main = "500 VA Binom(k,p)",
     xlab="Num de VA",
     ylab = "Binom(25,0.5)")
```

```{r}
hist(mibinomial_k25_500, main="Histograma 500 VA Binom(k,p)",
     col = "lightgreen",
     xlab = "VA generadas",
     ylab = "Binom(25,0.5)")
```

#### N = 1000

```{r}
n3 <- 1000
k <- 25
p <- 0.5
```

```{r}
mibinomial_k25_1000 <- rbinom(n3, k, p)
```

```{r}
plot(mibinomial_k25_1000, col="blue",
     main = "1000 VA Binom(k,p)",
     xlab="Num de VA",
     ylab = "Binom(25,0.5)")
```

```{r}
hist(mibinomial_k25_1000, main="Histograma 1000 VA Binom(k,p)",
     col = "lightgreen",
     xlab = "VA generadas",
     ylab = "Binom(25,0.5)")
```

#### N = 5000

```{r}
n4 <- 5000
k <- 25
p <- 0.5
```

```{r}
mibinomial_k25_5000 <- rbinom(n4, k, p)
```

```{r}
plot(mibinomial_k25_5000, col="blue",
     main = "5000 VA Binom(k,p)",
     xlab="Num de VA",
     ylab = "Binom(25,0.5)")
```

```{r}
hist(mibinomial_k25_5000, main="Histograma 5000 VA Binom(k,p)",
     col = "lightgreen",
     xlab = "VA generadas",
     ylab = "Binom(25,0.5)")
```

#### N = 10000

```{r}
n5 <- 10000
k <- 25
p <- 0.5
```

```{r}
mibinomial_k25_10000 <- rbinom(n5, k, p)
```

```{r}
plot(mibinomial_k25_10000, col="blue",
     main = "10000 VA Binom(k,p)",
     xlab="Num de VA",
     ylab = "Binom(25,0.5)")
```

```{r}
hist(mibinomial_k25_10000, main="Histograma 10000 VA Binom(k,p)",
     col = "lightgreen",
     xlab = "VA generadas",
     ylab = "Binom(25,0.5)")
```

### k = 50

#### N = 100

```{r}
n1 <- 100
k <- 50
p <- 0.5
```

```{r}
mibinomial_k50_100 <- rbinom(n1, k, p)
```

```{r}
plot(mibinomial_k50_100, col="blue",
     main = "100 VA Binom(k,p)",
     xlab="Num de VA",
     ylab = "Binom(50,0.5)")
```

```{r}
hist(mibinomial_k50_100, main="Histograma 100 VA Binom(k,p)",
     col = "lightgreen",
     xlab = "VA generadas",
     ylab = "Binom(50,0.5)")
```

#### N = 500

```{r}
n2 <- 500
k <- 50
p <- 0.5
```

```{r}
mibinomial_k50_500 <- rbinom(n2, k, p)
```

```{r}
plot(mibinomial_k50_500, col="blue",
     main = "500 VA Binom(k,p)",
     xlab="Num de VA",
     ylab = "Binom(50,0.5)")
```

```{r}
hist(mibinomial_k50_500, main="Histograma 500 VA Binom(k,p)",
     col = "lightgreen",
     xlab = "VA generadas",
     ylab = "Binom(50,0.5)")
```

#### N = 1000

```{r}
n3 <- 1000
k <- 50
p <- 0.5
```

```{r}
mibinomial_k50_1000 <- rbinom(n3, k, p)
```

```{r}
plot(mibinomial_k50_1000, col="blue",
     main = "1000 VA Binom(k,p)",
     xlab="Num de VA",
     ylab = "Binom(50,0.5)")
```

```{r}
hist(mibinomial_k50_1000, main="Histograma 1000 VA Binom(k,p)",
     col = "lightgreen",
     xlab = "VA generadas",
     ylab = "Binom(50,0.5)")
```

#### N = 5000

```{r}
n4 <- 5000
k <- 50
p <- 0.5
```

```{r}
mibinomial_k50_5000 <- rbinom(n4, k, p)
```

```{r}
plot(mibinomial_k50_5000, col="blue",
     main = "5000 VA Binom(k,p)",
     xlab="Num de VA",
     ylab = "Binom(50,0.5)")
```

```{r}
hist(mibinomial_k50_5000, main="Histograma 5000 VA Binom(k,p)",
     col = "lightgreen",
     xlab = "VA generadas",
     ylab = "Binom(50,0.5)")
```

#### N = 10000

```{r}
n5 <- 10000
k <- 50
p <- 0.5
```

```{r}
mibinomial_k50_10000 <- rbinom(n5, k, p)
```

```{r}
plot(mibinomial_k50_10000, col="blue",
     main = "10000 VA Binom(k,p)",
     xlab="Num de VA",
     ylab = "Binom(50,0.5)")
```

```{r}
hist(mibinomial_k50_10000, main="Histograma 10000 VA Binom(k,p)",
     col = "lightgreen",
     xlab = "VA generadas",
     ylab = "Binom(50,0.5)")
```

### k = 100

#### N = 100

```{r}
n1 <- 100
k <- 100
p <- 0.5
```

```{r}
mibinomial_k100_100 <- rbinom(n1, k, p)
```

```{r}
plot(mibinomial_k100_100, col="blue",
     main = "100 VA Binom(k,p)",
     xlab="Num de VA",
     ylab = "Binom(100,0.5)")
```

```{r}
hist(mibinomial_k100_100, main="Histograma 100 VA Binom(k,p)",
     col = "lightgreen",
     xlab = "VA generadas",
     ylab = "Binom(100,0.5)")
```

#### N = 500

```{r}
n2 <- 500
k <- 100
p <- 0.5
```

```{r}
mibinomial_k100_500 <- rbinom(n2, k, p)
```

```{r}
plot(mibinomial_k100_500, col="blue",
     main = "500 VA Binom(k,p)",
     xlab="Num de VA",
     ylab = "Binom(100,0.5)")
```

```{r}
hist(mibinomial_k100_500, main="Histograma 500 VA Binom(k,p)",
     col = "lightgreen",
     xlab = "VA generadas",
     ylab = "Binom(100,0.5)")
```

#### N = 1000

```{r}
n3 <- 1000
k <- 100
p <- 0.5
```

```{r}
mibinomial_k100_1000 <- rbinom(n3, k, p)
```

```{r}
plot(mibinomial_k100_1000, col="blue",
     main = "1000 VA Binom(k,p)",
     xlab="Num de VA",
     ylab = "Binom(100,0.5)")
```

```{r}
hist(mibinomial_k100_1000, main="Histograma 1000 VA Binom(k,p)",
     col = "lightgreen",
     xlab = "VA generadas",
     ylab = "Binom(100,0.5)")
```

#### N = 5000

```{r}
n4 <- 5000
k <- 100
p <- 0.5
```

```{r}
mibinomial_k100_5000 <- rbinom(n4, k, p)
```

```{r}
plot(mibinomial_k100_5000, col="blue",
     main = "5000 VA Binom(k,p)",
     xlab="Num de VA",
     ylab = "Binom(100,0.5)")
```

```{r}
hist(mibinomial_k100_5000, main="Histograma 5000 VA Binom(k,p)",
     col = "lightgreen",
     xlab = "VA generadas",
     ylab = "Binom(100,0.5)")
```

#### N = 10000

```{r}
n5 <- 10000
k <- 100
p <- 0.5
```

```{r}
mibinomial_k100_10000 <- rbinom(n5, k, p)
```

```{r}
plot(mibinomial_k100_10000, col="blue",
     main = "10000 VA Binom(k,p)",
     xlab="Num de VA",
     ylab = "Binom(100,0.5)")
```

```{r}
hist(mibinomial_k100_10000, main="Histograma 10000 VA Binom(k,p)",
     col = "lightgreen",
     xlab = "VA generadas",
     ylab = "Binom(100,0.5)")
```

### Comparacion de gráficos Plot

#### Comparando plot de N = 100

```{r}
par(mfrow = c(2,2))
plot(mibinomial_k10_100, col="blue",
     main = "100 VA Binom(k,p)",
     xlab="Num de VA",
     ylab = "Binom(10,0.5)")
plot(mibinomial_k25_100, col="blue",
     main = "100 VA Binom(k,p)",
     xlab="Num de VA",
     ylab = "Binom(25,0.5)")
plot(mibinomial_k50_100, col="blue",
     main = "100 VA Binom(k,p)",
     xlab="Num de VA",
     ylab = "Binom(50,0.5)")
plot(mibinomial_k100_100, col="blue",
     main = "100 VA Binom(k,p)",
     xlab="Num de VA",
     ylab = "Binom(100,0.5)")
```

#### Comparando plot de N = 500

```{r}
par(mfrow = c(2,2))
plot(mibinomial_k10_500, col="blue",
     main = "500 VA Binom(k,p)",
     xlab="Num de VA",
     ylab = "Binom(10,0.5)")
plot(mibinomial_k25_500, col="blue",
     main = "500 VA Binom(k,p)",
     xlab="Num de VA",
     ylab = "Binom(25,0.5)")
plot(mibinomial_k50_500, col="blue",
     main = "500 VA Binom(k,p)",
     xlab="Num de VA",
     ylab = "Binom(50,0.5)")
plot(mibinomial_k100_500, col="blue",
     main = "500 VA Binom(k,p)",
     xlab="Num de VA",
     ylab = "Binom(100,0.5)")
```


#### Comparando plot de N = 1000

```{r}
par(mfrow = c(2,2))
plot(mibinomial_k10_1000, col="blue",
     main = "1000 VA Binom(k,p)",
     xlab="Num de VA",
     ylab = "Binom(10,0.5)")
plot(mibinomial_k25_1000, col="blue",
     main = "1000 VA Binom(k,p)",
     xlab="Num de VA",
     ylab = "Binom(25,0.5)")
plot(mibinomial_k50_1000, col="blue",
     main = "1000 VA Binom(k,p)",
     xlab="Num de VA",
     ylab = "Binom(50,0.5)")
plot(mibinomial_k100_1000, col="blue",
     main = "1000 VA Binom(k,p)",
     xlab="Num de VA",
     ylab = "Binom(100,0.5)")
```

#### Comparando plot de N = 5000

```{r}
par(mfrow = c(2,2))
plot(mibinomial_k10_5000, col="blue",
     main = "5000 VA Binom(k,p)",
     xlab="Num de VA",
     ylab = "Binom(10,0.5)")
plot(mibinomial_k25_5000, col="blue",
     main = "5000 VA Binom(k,p)",
     xlab="Num de VA",
     ylab = "Binom(25,0.5)")
plot(mibinomial_k50_5000, col="blue",
     main = "5000 VA Binom(k,p)",
     xlab="Num de VA",
     ylab = "Binom(50,0.5)")
plot(mibinomial_k100_5000, col="blue",
     main = "5000 VA Binom(k,p)",
     xlab="Num de VA",
     ylab = "Binom(100,0.5)")
```

#### Comparando plot de N = 10000

```{r}
par(mfrow = c(2,2))
plot(mibinomial_k10_10000, col="blue",
     main = "10000 VA Binom(k,p)",
     xlab="Num de VA",
     ylab = "Binom(10,0.5)")
plot(mibinomial_k25_10000, col="blue",
     main = "10000 VA Binom(k,p)",
     xlab="Num de VA",
     ylab = "Binom(25,0.5)")
plot(mibinomial_k50_10000, col="blue",
     main = "10000 VA Binom(k,p)",
     xlab="Num de VA",
     ylab = "Binom(50,0.5)")
plot(mibinomial_k100_10000, col="blue",
     main = "10000 VA Binom(k,p)",
     xlab="Num de VA",
     ylab = "Binom(100,0.5)")
```

### Comparacion de gráficos Hist

#### Comparando hist de N = 100

```{r}
par(mfrow = c(2,2))
hist(mibinomial_k10_100, col="blue",
     main = "100 VA Binom(k,p)",
     xlab="Num de VA",
     ylab = "Binom(10,0.5)")
hist(mibinomial_k25_100, col="blue",
     main = "100 VA Binom(k,p)",
     xlab="Num de VA",
     ylab = "Binom(25,0.5)")
hist(mibinomial_k50_100, col="blue",
     main = "100 VA Binom(k,p)",
     xlab="Num de VA",
     ylab = "Binom(50,0.5)")
hist(mibinomial_k100_100, col="blue",
     main = "100 VA Binom(k,p)",
     xlab="Num de VA",
     ylab = "Binom(100,0.5)")
```

#### Comparando hist de N = 500

```{r}
par(mfrow = c(2,2))
hist(mibinomial_k10_500, col="blue",
     main = "500 VA Binom(k,p)",
     xlab="Num de VA",
     ylab = "Binom(10,0.5)")
hist(mibinomial_k25_500, col="blue",
     main = "500 VA Binom(k,p)",
     xlab="Num de VA",
     ylab = "Binom(25,0.5)")
hist(mibinomial_k50_500, col="blue",
     main = "500 VA Binom(k,p)",
     xlab="Num de VA",
     ylab = "Binom(50,0.5)")
hist(mibinomial_k100_500, col="blue",
     main = "500 VA Binom(k,p)",
     xlab="Num de VA",
     ylab = "Binom(100,0.5)")
```

#### Comparando hist de N = 1000

```{r}
par(mfrow = c(2,2))
hist(mibinomial_k10_1000, col="blue",
     main = "1000 VA Binom(k,p)",
     xlab="Num de VA",
     ylab = "Binom(10,0.5)")
hist(mibinomial_k25_1000, col="blue",
     main = "1000 VA Binom(k,p)",
     xlab="Num de VA",
     ylab = "Binom(25,0.5)")
hist(mibinomial_k50_1000, col="blue",
     main = "1000 VA Binom(k,p)",
     xlab="Num de VA",
     ylab = "Binom(50,0.5)")
hist(mibinomial_k100_1000, col="blue",
     main = "1000 VA Binom(k,p)",
     xlab="Num de VA",
     ylab = "Binom(100,0.5)")
```

#### Comparando hist de N = 5000

```{r}
par(mfrow = c(2,2))
hist(mibinomial_k10_5000, col="blue",
     main = "5000 VA Binom(k,p)",
     xlab="Num de VA",
     ylab = "Binom(10,0.5)")
hist(mibinomial_k25_5000, col="blue",
     main = "5000 VA Binom(k,p)",
     xlab="Num de VA",
     ylab = "Binom(25,0.5)")
hist(mibinomial_k50_5000, col="blue",
     main = "5000 VA Binom(k,p)",
     xlab="Num de VA",
     ylab = "Binom(50,0.5)")
hist(mibinomial_k100_5000, col="blue",
     main = "5000 VA Binom(k,p)",
     xlab="Num de VA",
     ylab = "Binom(100,0.5)")
```

#### Comparando hist de N = 10000

```{r}
par(mfrow = c(2,2))
hist(mibinomial_k10_10000, col="blue",
     main = "10000 VA Binom(k,p)",
     xlab="Num de VA",
     ylab = "Binom(10,0.5)")
hist(mibinomial_k25_10000, col="blue",
     main = "10000 VA Binom(k,p)",
     xlab="Num de VA",
     ylab = "Binom(25,0.5)")
hist(mibinomial_k50_10000, col="blue",
     main = "10000 VA Binom(k,p)",
     xlab="Num de VA",
     ylab = "Binom(50,0.5)")
hist(mibinomial_k100_10000, col="blue",
     main = "10000 VA Binom(k,p)",
     xlab="Num de VA",
     ylab = "Binom(100,0.5)")

```

### En conclusión Binomial

- **m** : Representa el número total de experimentos completos que realizamos. Es decir, cuántas veces llevamos a cabo el conjunto de ensayos.

- **k**: Indica cuántas veces ocurre el evento de interés (los llamados “éxitos”) dentro de esos experimentos. Se utiliza para calcular la probabilidad de observar exactamente ese número de ocurrencias.

- **p**: Es la probabilidad de que ocurra el evento en un solo ensayo individual. Esta probabilidad se mantiene constante en cada repetición, lo que garantiza que la distribución binomial pueda aplicarse correctamente.

## Generación de Poisson

### λ = 0.15

#### N = 100

```{r}
n1 <- 100
milambda <- 0.15
```

```{r}
mipoisson_l015_100 <- rpois(n1, milambda)
```

```{r}
etiqueta_Y <- paste0("Poisson(", n1, ",", milambda, ")")
mititulo <- paste0(n1, " VA Pois(", milambda, ")")
plot(mipoisson_l015_100, col="blue",
     main = mititulo,
     xlab = "Num de VA",
     ylab = etiqueta_Y)
```

```{r}
mititulo <- paste0("Histograma ", n1, " VA Pois(", milambda, ")")
hist(mipoisson_l015_100, main = mititulo,
     col = "lightgreen",
     xlab = "VA generadas",
     ylab = etiqueta_Y)
```

#### N = 500

```{r}
n2 <- 500
milambda <- 0.15
```

```{r}
mipoisson_l015_500 <- rpois(n2, milambda)
```

```{r}
etiqueta_Y <- paste0("Poisson(", n2, ",", milambda, ")")
mititulo <- paste0(n2, " VA Pois(", milambda, ")")
plot(mipoisson_l015_500, col="blue",
     main = mititulo,
     xlab = "Num de VA",
     ylab = etiqueta_Y)
```

```{r}
mititulo <- paste0("Histograma ", n2, " VA Pois(", milambda, ")")
hist(mipoisson_l015_500, main = mititulo,
     col = "lightgreen",
     xlab = "VA generadas",
     ylab = etiqueta_Y)
```

#### N = 1000

```{r}
n3 <- 1000
milambda <- 0.15
```

```{r}
mipoisson_l015_1000 <- rpois(n3, milambda)
```

```{r}
etiqueta_Y <- paste0("Poisson(", n3, ",", milambda, ")")
mititulo <- paste0(n3, " VA Pois(", milambda, ")")
plot(mipoisson_l015_1000, col="blue",
     main = mititulo,
     xlab = "Num de VA",
     ylab = etiqueta_Y)
```

```{r}
mititulo <- paste0("Histograma ", n3, " VA Pois(", milambda, ")")
hist(mipoisson_l015_1000, main = mititulo,
     col = "lightgreen",
     xlab = "VA generadas",
     ylab = etiqueta_Y)
```

#### N = 5000

```{r}
n4 <- 5000
milambda <- 0.15
```

```{r}
mipoisson_l015_5000 <- rpois(n4, milambda)
```

```{r}
etiqueta_Y <- paste0("Poisson(", n4, ",", milambda, ")")
mititulo <- paste0(n4, " VA Pois(", milambda, ")")
plot(mipoisson_l015_5000, col="blue",
     main = mititulo,
     xlab = "Num de VA",
     ylab = etiqueta_Y)
```

```{r}
mititulo <- paste0("Histograma ", n4, " VA Pois(", milambda, ")")
hist(mipoisson_l015_5000, main = mititulo,
     col = "lightgreen",
     xlab = "VA generadas",
     ylab = etiqueta_Y)
```

#### N = 10000

```{r}
n5 <- 10000
milambda <- 0.15
```

```{r}
mipoisson_l015_10000 <- rpois(n5, milambda)
```

```{r}
etiqueta_Y <- paste0("Poisson(", n5, ",", milambda, ")")
mititulo <- paste0(n5, " VA Pois(", milambda, ")")
plot(mipoisson_l015_10000, col="blue",
     main = mititulo,
     xlab = "Num de VA",
     ylab = etiqueta_Y)
```

```{r}
mititulo <- paste0("Histograma ", n5, " VA Pois(", milambda, ")")
hist(mipoisson_l015_10000, main = mititulo,
     col = "lightgreen",
     xlab = "VA generadas",
     ylab = etiqueta_Y)
```

#### N = 15000

```{r}
n6 <- 15000
milambda <- 0.15
```

```{r}
mipoisson_l015_15000 <- rpois(n6, milambda)
```

```{r}
etiqueta_Y <- paste0("Poisson(", n6, ",", milambda, ")")
mititulo <- paste0(n6, " VA Pois(", milambda, ")")
plot(mipoisson_l015_15000, col="blue",
     main = mititulo,
     xlab = "Num de VA",
     ylab = etiqueta_Y)
```

```{r}
mititulo <- paste0("Histograma ", n6, " VA Pois(", milambda, ")")
hist(mipoisson_l015_15000, main = mititulo,
     col = "lightgreen",
     xlab = "VA generadas",
     ylab = etiqueta_Y)
```

### λ = 0.30

#### N = 100

```{r}
n1 <- 100
milambda <- 0.30
```

```{r}
mipoisson_l030_100 <- rpois(n1, milambda)
```

```{r}
etiqueta_Y <- paste0("Poisson(", n1, ",", milambda, ")")
mititulo <- paste0(n1, " VA Pois(", milambda, ")")
plot(mipoisson_l030_100, col="blue",
     main = mititulo,
     xlab = "Num de VA",
     ylab = etiqueta_Y)
```

```{r}
mititulo <- paste0("Histograma ", n1, " VA Pois(", milambda, ")")
hist(mipoisson_l030_100, main = mititulo,
     col = "lightgreen",
     xlab = "VA generadas",
     ylab = etiqueta_Y)
```

#### N = 500

```{r}
n2 <- 500
milambda <- 0.30
```

```{r}
mipoisson_l030_500 <- rpois(n2, milambda)
```

```{r}
etiqueta_Y <- paste0("Poisson(", n2, ",", milambda, ")")
mititulo <- paste0(n2, " VA Pois(", milambda, ")")
plot(mipoisson_l030_500, col="blue",
     main = mititulo,
     xlab = "Num de VA",
     ylab = etiqueta_Y)
```

```{r}
mititulo <- paste0("Histograma ", n2, " VA Pois(", milambda, ")")
hist(mipoisson_l030_500, main = mititulo,
     col = "lightgreen",
     xlab = "VA generadas",
     ylab = etiqueta_Y)
```

#### N = 1000

```{r}
n3 <- 1000
milambda <- 0.30
```

```{r}
mipoisson_l030_1000 <- rpois(n3, milambda)
```

```{r}
etiqueta_Y <- paste0("Poisson(", n3, ",", milambda, ")")
mititulo <- paste0(n3, " VA Pois(", milambda, ")")
plot(mipoisson_l030_1000, col="blue",
     main = mititulo,
     xlab = "Num de VA",
     ylab = etiqueta_Y)
```

```{r}
mititulo <- paste0("Histograma ", n3, " VA Pois(", milambda, ")")
hist(mipoisson_l030_1000, main = mititulo,
     col = "lightgreen",
     xlab = "VA generadas",
     ylab = etiqueta_Y)
```

#### N = 5000

```{r}
n4 <- 5000
milambda <- 0.30
```

```{r}
mipoisson_l030_5000 <- rpois(n4, milambda)
```

```{r}
etiqueta_Y <- paste0("Poisson(", n4, ",", milambda, ")")
mititulo <- paste0(n4, " VA Pois(", milambda, ")")
plot(mipoisson_l030_5000, col="blue",
     main = mititulo,
     xlab = "Num de VA",
     ylab = etiqueta_Y)
```

```{r}
mititulo <- paste0("Histograma ", n4, " VA Pois(", milambda, ")")
hist(mipoisson_l030_5000, main = mititulo,
     col = "lightgreen",
     xlab = "VA generadas",
     ylab = etiqueta_Y)
```

#### N = 10000

```{r}
n5 <- 10000
milambda <- 0.30
```

```{r}
mipoisson_l030_10000 <- rpois(n5, milambda)
```

```{r}
etiqueta_Y <- paste0("Poisson(", n5, ",", milambda, ")")
mititulo <- paste0(n5, " VA Pois(", milambda, ")")
plot(mipoisson_l030_10000, col="blue",
     main = mititulo,
     xlab = "Num de VA",
     ylab = etiqueta_Y)
```

```{r}
mititulo <- paste0("Histograma ", n5, " VA Pois(", milambda, ")")
hist(mipoisson_l030_10000, main = mititulo,
     col = "lightgreen",
     xlab = "VA generadas",
     ylab = etiqueta_Y)
```

#### N = 15000

```{r}
n6 <- 15000
milambda <- 0.30
```

```{r}
mipoisson_l030_15000 <- rpois(n6, milambda)
```

```{r}
etiqueta_Y <- paste0("Poisson(", n6, ",", milambda, ")")
mititulo <- paste0(n6, " VA Pois(", milambda, ")")
plot(mipoisson_l030_15000, col="blue",
     main = mititulo,
     xlab = "Num de VA",
     ylab = etiqueta_Y)
```

```{r}
mititulo <- paste0("Histograma ", n6, " VA Pois(", milambda, ")")
hist(mipoisson_l030_15000, main = mititulo,
     col = "lightgreen",
     xlab = "VA generadas",
     ylab = etiqueta_Y)
```

### λ = 0.5

#### N = 100

```{r}
n1 <- 100
milambda <- 0.5
```

```{r}
mipoisson_l05_100 <- rpois(n1, milambda)
```

```{r}
etiqueta_Y <- paste0("Poisson(", n1, ",", milambda, ")")
mititulo <- paste0(n1, " VA Pois(", milambda, ")")
plot(mipoisson_l05_100, col="blue",
     main = mititulo,
     xlab = "Num de VA",
     ylab = etiqueta_Y)
```

```{r}
mititulo <- paste0("Histograma ", n1, " VA Pois(", milambda, ")")
hist(mipoisson_l05_100, main = mititulo,
     col = "lightgreen",
     xlab = "VA generadas",
     ylab = etiqueta_Y)
```

#### N = 500

```{r}
n2 <- 500
milambda <- 0.5
```

```{r}
mipoisson_l05_500 <- rpois(n2, milambda)
```

```{r}
etiqueta_Y <- paste0("Poisson(", n2, ",", milambda, ")")
mititulo <- paste0(n2, " VA Pois(", milambda, ")")
plot(mipoisson_l05_500, col="blue",
     main = mititulo,
     xlab = "Num de VA",
     ylab = etiqueta_Y)
```

```{r}
mititulo <- paste0("Histograma ", n2, " VA Pois(", milambda, ")")
hist(mipoisson_l05_500, main = mititulo,
     col = "lightgreen",
     xlab = "VA generadas",
     ylab = etiqueta_Y)
```

#### N = 1000

```{r}
n3 <- 1000
milambda <- 0.5
```

```{r}
mipoisson_l05_1000 <- rpois(n3, milambda)
```

```{r}
etiqueta_Y <- paste0("Poisson(", n3, ",", milambda, ")")
mititulo <- paste0(n3, " VA Pois(", milambda, ")")
plot(mipoisson_l05_1000, col="blue",
     main = mititulo,
     xlab = "Num de VA",
     ylab = etiqueta_Y)
```

```{r}
mititulo <- paste0("Histograma ", n3, " VA Pois(", milambda, ")")
hist(mipoisson_l05_1000, main = mititulo,
     col = "lightgreen",
     xlab = "VA generadas",
     ylab = etiqueta_Y)
```

#### N = 5000

```{r}
n4 <- 5000
milambda <- 0.5
```

```{r}
mipoisson_l05_5000 <- rpois(n4, milambda)
```

```{r}
etiqueta_Y <- paste0("Poisson(", n4, ",", milambda, ")")
mititulo <- paste0(n4, " VA Pois(", milambda, ")")
plot(mipoisson_l05_5000, col="blue",
     main = mititulo,
     xlab = "Num de VA",
     ylab = etiqueta_Y)
```

```{r}
mititulo <- paste0("Histograma ", n4, " VA Pois(", milambda, ")")
hist(mipoisson_l05_5000, main = mititulo,
     col = "lightgreen",
     xlab = "VA generadas",
     ylab = etiqueta_Y)
```

#### N = 10000

```{r}
n5 <- 10000
milambda <- 0.5
```

```{r}
mipoisson_l05_10000 <- rpois(n5, milambda)
```

```{r}
etiqueta_Y <- paste0("Poisson(", n5, ",", milambda, ")")
mititulo <- paste0(n5, " VA Pois(", milambda, ")")
plot(mipoisson_l05_10000, col="blue",
     main = mititulo,
     xlab = "Num de VA",
     ylab = etiqueta_Y)
```

```{r}
mititulo <- paste0("Histograma ", n5, " VA Pois(", milambda, ")")
hist(mipoisson_l05_10000, main = mititulo,
     col = "lightgreen",
     xlab = "VA generadas",
     ylab = etiqueta_Y)
```

#### N = 15000

```{r}
n6 <- 15000
milambda <- 0.5
```

```{r}
mipoisson_l05_15000 <- rpois(n6, milambda)
```

```{r}
etiqueta_Y <- paste0("Poisson(", n6, ",", milambda, ")")
mititulo <- paste0(n6, " VA Pois(", milambda, ")")
plot(mipoisson_l05_15000, col="blue",
     main = mititulo,
     xlab = "Num de VA",
     ylab = etiqueta_Y)
```

```{r}
mititulo <- paste0("Histograma ", n6, " VA Pois(", milambda, ")")
hist(mipoisson_l05_15000, main = mititulo,
     col = "lightgreen",
     xlab = "VA generadas",
     ylab = etiqueta_Y)
```

### λ = 0.70

#### N = 100

```{r}
n1 <- 100
milambda <- 0.70
```

```{r}
mipoisson_l070_100 <- rpois(n1, milambda)
```

```{r}
etiqueta_Y <- paste0("Poisson(", n1, ",", milambda, ")")
mititulo <- paste0(n1, " VA Pois(", milambda, ")")
plot(mipoisson_l070_100, col="blue",
     main = mititulo,
     xlab = "Num de VA",
     ylab = etiqueta_Y)
```

```{r}
mititulo <- paste0("Histograma ", n1, " VA Pois(", milambda, ")")
hist(mipoisson_l070_100, main = mititulo,
     col = "lightgreen",
     xlab = "VA generadas",
     ylab = etiqueta_Y)
```

#### N = 500

```{r}
n2 <- 500
milambda <- 0.70
```

```{r}
mipoisson_l070_500 <- rpois(n2, milambda)
```

```{r}
etiqueta_Y <- paste0("Poisson(", n2, ",", milambda, ")")
mititulo <- paste0(n2, " VA Pois(", milambda, ")")
plot(mipoisson_l070_500, col="blue",
     main = mititulo,
     xlab = "Num de VA",
     ylab = etiqueta_Y)
```

```{r}
mititulo <- paste0("Histograma ", n2, " VA Pois(", milambda, ")")
hist(mipoisson_l070_500, main = mititulo,
     col = "lightgreen",
     xlab = "VA generadas",
     ylab = etiqueta_Y)
```

#### N = 1000

```{r}
n3 <- 1000
milambda <- 0.70
```

```{r}
mipoisson_l070_1000 <- rpois(n3, milambda)
```

```{r}
etiqueta_Y <- paste0("Poisson(", n3, ",", milambda, ")")
mititulo <- paste0(n3, " VA Pois(", milambda, ")")
plot(mipoisson_l070_1000, col="blue",
     main = mititulo,
     xlab = "Num de VA",
     ylab = etiqueta_Y)
```

```{r}
mititulo <- paste0("Histograma ", n3, " VA Pois(", milambda, ")")
hist(mipoisson_l070_1000, main = mititulo,
     col = "lightgreen",
     xlab = "VA generadas",
     ylab = etiqueta_Y)
```

#### N = 5000

```{r}
n4 <- 5000
milambda <- 0.70
```

```{r}
mipoisson_l070_5000 <- rpois(n4, milambda)
```

```{r}
etiqueta_Y <- paste0("Poisson(", n4, ",", milambda, ")")
mititulo <- paste0(n4, " VA Pois(", milambda, ")")
plot(mipoisson_l070_5000, col="blue",
     main = mititulo,
     xlab = "Num de VA",
     ylab = etiqueta_Y)
```

```{r}
mititulo <- paste0("Histograma ", n4, " VA Pois(", milambda, ")")
hist(mipoisson_l070_5000, main = mititulo,
     col = "lightgreen",
     xlab = "VA generadas",
     ylab = etiqueta_Y)
```

#### N = 10000

```{r}
n5 <- 10000
milambda <- 0.70
```

```{r}
mipoisson_l070_10000 <- rpois(n5, milambda)
```

```{r}
etiqueta_Y <- paste0("Poisson(", n5, ",", milambda, ")")
mititulo <- paste0(n5, " VA Pois(", milambda, ")")
plot(mipoisson_l070_10000, col="blue",
     main = mititulo,
     xlab = "Num de VA",
     ylab = etiqueta_Y)
```

```{r}
mititulo <- paste0("Histograma ", n5, " VA Pois(", milambda, ")")
hist(mipoisson_l070_10000, main = mititulo,
     col = "lightgreen",
     xlab = "VA generadas",
     ylab = etiqueta_Y)
```

#### N = 15000

```{r}
n6 <- 15000
milambda <- 0.70
```

```{r}
mipoisson_l070_15000 <- rpois(n6, milambda)
```

```{r}
etiqueta_Y <- paste0("Poisson(", n6, ",", milambda, ")")
mititulo <- paste0(n6, " VA Pois(", milambda, ")")
plot(mipoisson_l070_15000, col="blue",
     main = mititulo,
     xlab = "Num de VA",
     ylab = etiqueta_Y)
```

```{r}
mititulo <- paste0("Histograma ", n6, " VA Pois(", milambda, ")")
hist(mipoisson_l070_15000, main = mititulo,
     col = "lightgreen",
     xlab = "VA generadas",
     ylab = etiqueta_Y)
```

### λ = 0.85

#### N = 100

```{r}
n1 <- 100
milambda <- 0.85
```

```{r}
mipoisson_l085_100 <- rpois(n1, milambda)
```

```{r}
etiqueta_Y <- paste0("Poisson(", n1, ",", milambda, ")")
mititulo <- paste0(n1, " VA Pois(", milambda, ")")
plot(mipoisson_l085_100, col="blue",
     main = mititulo,
     xlab = "Num de VA",
     ylab = etiqueta_Y)
```

```{r}
mititulo <- paste0("Histograma ", n1, " VA Pois(", milambda, ")")
hist(mipoisson_l085_100, main = mititulo,
     col = "lightgreen",
     xlab = "VA generadas",
     ylab = etiqueta_Y)
```

#### N = 500

```{r}
n2 <- 500
milambda <- 0.85
```

```{r}
mipoisson_l085_500 <- rpois(n2, milambda)
```

```{r}
etiqueta_Y <- paste0("Poisson(", n2, ",", milambda, ")")
mititulo <- paste0(n2, " VA Pois(", milambda, ")")
plot(mipoisson_l085_500, col="blue",
     main = mititulo,
     xlab = "Num de VA",
     ylab = etiqueta_Y)
```

```{r}
mititulo <- paste0("Histograma ", n2, " VA Pois(", milambda, ")")
hist(mipoisson_l085_500, main = mititulo,
     col = "lightgreen",
     xlab = "VA generadas",
     ylab = etiqueta_Y)
```

#### N = 1000

```{r}
n3 <- 1000
milambda <- 0.85
```

```{r}
mipoisson_l085_1000 <- rpois(n3, milambda)
```

```{r}
etiqueta_Y <- paste0("Poisson(", n3, ",", milambda, ")")
mititulo <- paste0(n3, " VA Pois(", milambda, ")")
plot(mipoisson_l085_1000, col="blue",
     main = mititulo,
     xlab = "Num de VA",
     ylab = etiqueta_Y)
```

```{r}
mititulo <- paste0("Histograma ", n3, " VA Pois(", milambda, ")")
hist(mipoisson_l085_1000, main = mititulo,
     col = "lightgreen",
     xlab = "VA generadas",
     ylab = etiqueta_Y)
```

#### N = 5000

```{r}
n4 <- 5000
milambda <- 0.85
```

```{r}
mipoisson_l085_5000 <- rpois(n4, milambda)
```

```{r}
etiqueta_Y <- paste0("Poisson(", n4, ",", milambda, ")")
mititulo <- paste0(n4, " VA Pois(", milambda, ")")
plot(mipoisson_l085_5000, col="blue",
     main = mititulo,
     xlab = "Num de VA",
     ylab = etiqueta_Y)
```

```{r}
mititulo <- paste0("Histograma ", n4, " VA Pois(", milambda, ")")
hist(mipoisson_l085_5000, main = mititulo,
     col = "lightgreen",
     xlab = "VA generadas",
     ylab = etiqueta_Y)
```

#### N = 10000

```{r}
n5 <- 10000
milambda <- 0.85
```

```{r}
mipoisson_l085_10000 <- rpois(n5, milambda)
```

```{r}
etiqueta_Y <- paste0("Poisson(", n5, ",", milambda, ")")
mititulo <- paste0(n5, " VA Pois(", milambda, ")")
plot(mipoisson_l085_10000, col="blue",
     main = mititulo,
     xlab = "Num de VA",
     ylab = etiqueta_Y)
```

```{r}
mititulo <- paste0("Histograma ", n5, " VA Pois(", milambda, ")")
hist(mipoisson_l085_10000, main = mititulo,
     col = "lightgreen",
     xlab = "VA generadas",
     ylab = etiqueta_Y)
```

#### N = 15000

```{r}
n6 <- 15000
milambda <- 0.85
```

```{r}
mipoisson_l085_15000 <- rpois(n6, milambda)
```

```{r}
etiqueta_Y <- paste0("Poisson(", n6, ",", milambda, ")")
mititulo <- paste0(n6, " VA Pois(", milambda, ")")
plot(mipoisson_l085_15000, col="blue",
     main = mititulo,
     xlab = "Num de VA",
     ylab = etiqueta_Y)
```

```{r}
mititulo <- paste0("Histograma ", n6, " VA Pois(", milambda, ")")
hist(mipoisson_l085_15000, main = mititulo,
     col = "lightgreen",
     xlab = "VA generadas",
     ylab = etiqueta_Y)
```

### Comparación de gráficos Plot

#### Comparando plot de N = 100

```{r}
par(mfrow = c(3,2))
plot(mipoisson_l015_100, col="blue", main = "100 VA Pois(0.15)", xlab="Num de VA", ylab = "Poisson(100,0.15)")
plot(mipoisson_l030_100, col="blue", main = "100 VA Pois(0.30)", xlab="Num de VA", ylab = "Poisson(100,0.30)")
plot(mipoisson_l05_100, col="blue", main = "100 VA Pois(0.5)", xlab="Num de VA", ylab = "Poisson(100,0.5)")
plot(mipoisson_l070_100, col="blue", main = "100 VA Pois(0.70)", xlab="Num de VA", ylab = "Poisson(100,0.70)")
plot(mipoisson_l085_100, col="blue", main = "100 VA Pois(0.85)", xlab="Num de VA", ylab = "Poisson(100,0.85)")
```

#### Comparando plot de N = 500

```{r}
par(mfrow = c(3,2))
plot(mipoisson_l015_500, col="blue", main = "500 VA Pois(0.15)", xlab="Num de VA", ylab = "Poisson(500,0.15)")
plot(mipoisson_l030_500, col="blue", main = "500 VA Pois(0.30)", xlab="Num de VA", ylab = "Poisson(500,0.30)")
plot(mipoisson_l05_500, col="blue", main = "500 VA Pois(0.5)", xlab="Num de VA", ylab = "Poisson(500,0.5)")
plot(mipoisson_l070_500, col="blue", main = "500 VA Pois(0.70)", xlab="Num de VA", ylab = "Poisson(500,0.70)")
plot(mipoisson_l085_500, col="blue", main = "500 VA Pois(0.85)", xlab="Num de VA", ylab = "Poisson(500,0.85)")
```

#### Comparando plot de N = 1000

```{r}
par(mfrow = c(3,2))
plot(mipoisson_l015_1000, col="blue", main = "1000 VA Pois(0.15)", xlab="Num de VA", ylab = "Poisson(1000,0.15)")
plot(mipoisson_l030_1000, col="blue", main = "1000 VA Pois(0.30)", xlab="Num de VA", ylab = "Poisson(1000,0.30)")
plot(mipoisson_l05_1000, col="blue", main = "1000 VA Pois(0.5)", xlab="Num de VA", ylab = "Poisson(1000,0.5)")
plot(mipoisson_l070_1000, col="blue", main = "1000 VA Pois(0.70)", xlab="Num de VA", ylab = "Poisson(1000,0.70)")
plot(mipoisson_l085_1000, col="blue", main = "1000 VA Pois(0.85)", xlab="Num de VA", ylab = "Poisson(1000,0.85)")
```

#### Comparando plot de N = 5000

```{r}
par(mfrow = c(3,2))
plot(mipoisson_l015_5000, col="blue", main = "5000 VA Pois(0.15)", xlab="Num de VA", ylab = "Poisson(5000,0.15)")
plot(mipoisson_l030_5000, col="blue", main = "5000 VA Pois(0.30)", xlab="Num de VA", ylab = "Poisson(5000,0.30)")
plot(mipoisson_l05_5000, col="blue", main = "5000 VA Pois(0.5)", xlab="Num de VA", ylab = "Poisson(5000,0.5)")
plot(mipoisson_l070_5000, col="blue", main = "5000 VA Pois(0.70)", xlab="Num de VA", ylab = "Poisson(5000,0.70)")
plot(mipoisson_l085_5000, col="blue", main = "5000 VA Pois(0.85)", xlab="Num de VA", ylab = "Poisson(5000,0.85)")
```

#### Comparando plot de N = 10000

```{r}
par(mfrow = c(3,2))
plot(mipoisson_l015_10000, col="blue", main = "10000 VA Pois(0.15)", xlab="Num de VA", ylab = "Poisson(10000,0.15)")
plot(mipoisson_l030_10000, col="blue", main = "10000 VA Pois(0.30)", xlab="Num de VA", ylab = "Poisson(10000,0.30)")
plot(mipoisson_l05_10000, col="blue", main = "10000 VA Pois(0.5)", xlab="Num de VA", ylab = "Poisson(10000,0.5)")
plot(mipoisson_l070_10000, col="blue", main = "10000 VA Pois(0.70)", xlab="Num de VA", ylab = "Poisson(10000,0.70)")
plot(mipoisson_l085_10000, col="blue", main = "10000 VA Pois(0.85)", xlab="Num de VA", ylab = "Poisson(10000,0.85)")
```

#### Comparando plot de N = 15000

```{r}
par(mfrow = c(3,2))
plot(mipoisson_l015_15000, col="blue", main = "15000 VA Pois(0.15)", xlab="Num de VA", ylab = "Poisson(15000,0.15)")
plot(mipoisson_l030_15000, col="blue", main = "15000 VA Pois(0.30)", xlab="Num de VA", ylab = "Poisson(15000,0.30)")
plot(mipoisson_l05_15000, col="blue", main = "15000 VA Pois(0.5)", xlab="Num de VA", ylab = "Poisson(15000,0.5)")
plot(mipoisson_l070_15000, col="blue", main = "15000 VA Pois(0.70)", xlab="Num de VA", ylab = "Poisson(15000,0.70)")
plot(mipoisson_l085_15000, col="blue", main = "15000 VA Pois(0.85)", xlab="Num de VA", ylab = "Poisson(15000,0.85)")
```

### Comparación de gráficos Hist

#### Comparando hist de N = 100

```{r}
par(mfrow = c(3,2))
hist(mipoisson_l015_100, col="lightgreen", main = "100 VA Pois(0.15)", xlab="VA generadas", ylab = "Poisson(100,0.15)")
hist(mipoisson_l030_100, col="lightgreen", main = "100 VA Pois(0.30)", xlab="VA generadas", ylab = "Poisson(100,0.30)")
hist(mipoisson_l05_100, col="lightgreen", main = "100 VA Pois(0.5)", xlab="VA generadas", ylab = "Poisson(100,0.5)")
hist(mipoisson_l070_100, col="lightgreen", main = "100 VA Pois(0.70)", xlab="VA generadas", ylab = "Poisson(100,0.70)")
hist(mipoisson_l085_100, col="lightgreen", main = "100 VA Pois(0.85)", xlab="VA generadas", ylab = "Poisson(100,0.85)")
```

#### Comparando hist de N = 500

```{r}
par(mfrow = c(3,2))
hist(mipoisson_l015_500, col="lightgreen", main = "500 VA Pois(0.15)", xlab="VA generadas", ylab = "Poisson(500,0.15)")
hist(mipoisson_l030_500, col="lightgreen", main = "500 VA Pois(0.30)", xlab="VA generadas", ylab = "Poisson(500,0.30)")
hist(mipoisson_l05_500, col="lightgreen", main = "500 VA Pois(0.5)", xlab="VA generadas", ylab = "Poisson(500,0.5)")
hist(mipoisson_l070_500, col="lightgreen", main = "500 VA Pois(0.70)", xlab="VA generadas", ylab = "Poisson(500,0.70)")
hist(mipoisson_l085_500, col="lightgreen", main = "500 VA Pois(0.85)", xlab="VA generadas", ylab = "Poisson(500,0.85)")
```

#### Comparando hist de N = 1000

```{r}
par(mfrow = c(3,2))
hist(mipoisson_l015_1000, col="lightgreen", main = "1000 VA Pois(0.15)", xlab="VA generadas", ylab = "Poisson(1000,0.15)")
hist(mipoisson_l030_1000, col="lightgreen", main = "1000 VA Pois(0.30)", xlab="VA generadas", ylab = "Poisson(1000,0.30)")
hist(mipoisson_l05_1000, col="lightgreen", main = "1000 VA Pois(0.5)", xlab="VA generadas", ylab = "Poisson(1000,0.5)")
hist(mipoisson_l070_1000, col="lightgreen", main = "1000 VA Pois(0.70)", xlab="VA generadas", ylab = "Poisson(1000,0.70)")
hist(mipoisson_l085_1000, col="lightgreen", main = "1000 VA Pois(0.85)", xlab="VA generadas", ylab = "Poisson(1000,0.85)")
```

#### Comparando hist de N = 5000

```{r}
par(mfrow = c(3,2))
hist(mipoisson_l015_5000, col="lightgreen", main = "5000 VA Pois(0.15)", xlab="VA generadas", ylab = "Poisson(5000,0.15)")
hist(mipoisson_l030_5000, col="lightgreen", main = "5000 VA Pois(0.30)", xlab="VA generadas", ylab = "Poisson(5000,0.30)")
hist(mipoisson_l05_5000, col="lightgreen", main = "5000 VA Pois(0.5)", xlab="VA generadas", ylab = "Poisson(5000,0.5)")
hist(mipoisson_l070_5000, col="lightgreen", main = "5000 VA Pois(0.70)", xlab="VA generadas", ylab = "Poisson(5000,0.70)")
hist(mipoisson_l085_5000, col="lightgreen", main = "5000 VA Pois(0.85)", xlab="VA generadas", ylab = "Poisson(5000,0.85)")
```

#### Comparando hist de N = 10000

```{r}
par(mfrow = c(3,2))
hist(mipoisson_l015_10000, col="lightgreen", main = "10000 VA Pois(0.15)", xlab="VA generadas", ylab = "Poisson(10000,0.15)")
hist(mipoisson_l030_10000, col="lightgreen", main = "10000 VA Pois(0.30)", xlab="VA generadas", ylab = "Poisson(10000,0.30)")
hist(mipoisson_l05_10000, col="lightgreen", main = "10000 VA Pois(0.5)", xlab="VA generadas", ylab = "Poisson(10000,0.5)")
hist(mipoisson_l070_10000, col="lightgreen", main = "10000 VA Pois(0.70)", xlab="VA generadas", ylab = "Poisson(10000,0.70)")
hist(mipoisson_l085_10000, col="lightgreen", main = "10000 VA Pois(0.85)", xlab="VA generadas", ylab = "Poisson(10000,0.85)")
```

#### Comparando hist de N = 15000

```{r}
par(mfrow = c(3,2))
hist(mipoisson_l015_15000, col="lightgreen", main = "15000 VA Pois(0.15)", xlab="VA generadas", ylab = "Poisson(15000,0.15)")
hist(mipoisson_l030_15000, col="lightgreen", main = "15000 VA Pois(0.30)", xlab="VA generadas", ylab = "Poisson(15000,0.30)")
hist(mipoisson_l05_15000, col="lightgreen", main = "15000 VA Pois(0.5)", xlab="VA generadas", ylab = "Poisson(15000,0.5)")
hist(mipoisson_l070_15000, col="lightgreen", main = "15000 VA Pois(0.70)", xlab="VA generadas", ylab = "Poisson(15000,0.70)")
hist(mipoisson_l085_15000, col="lightgreen", main = "15000 VA Pois(0.85)", xlab="VA generadas", ylab = "Poisson(15000,0.85)")
```

### En conclusión Poisson

**Función rpois(n, lambda)**

- **n**: Número de variables aleatorias a generar (tamaño de muestra)
- **lambda (λ)**: Parámetro de la distribución de Poisson que representa la tasa promedio de ocurrencia de eventos en un intervalo determinado

**Características principales:**
- La distribución de Poisson modela el número de eventos que ocurren en un intervalo fijo de tiempo o espacio
- El parámetro λ es tanto la media como la varianza de la distribución
- A medida que aumenta el número de muestras (N), la distribución se aproxima mejor a la forma teórica esperada
- Con valores pequeños de λ (como 0.15 o 0.30), la distribución está más concentrada en valores bajos
- Con valores mayores de λ (como 0.70 o 0.85), la distribución se vuelve más simétrica y se dispersa más