---
title: "Estadistica y Probabilidad"
author: "Ortiz Cruz José Gabriel"
date: "`r format(Sys.time(), '%d %B, %Y')`"
output:
  html_document:
    toc: true
    toc_float: true
    toc_depth: 3
    code_folding: show
    #theme: flatly
    theme: journal
  word_document: default
---

```{r setup, include=FALSE}
knitr::opts_chunk$set(echo = TRUE)
```

# Discretas

## Generacion de Binomial (100)

# Variando p = 0.30

```{r}
n1 <- 100
k <- 25
p <- 0.3
```

```{r}
mibinomial_p3_100 <- rbinom(n1,k,p)
```

```{r}
plot(mibinomial_p3_100,col="blue",
     main = "100 VA Binom(k,p)",
     xlab="Num de VA",
     ylab = "Binom(25,p)")
```

```{r}
hist(mibinomial_p3_100, main="Histograma 100 VA Binom(k,p))",
     col = "lightgreen",
     xlab = "VA generadas",
     ylab = "Binom(25,p)")
```

## 500

```{r}
n2 <- 500
k <- 25
p <- 0.3
```

```{r}
mibinomial_p3_500 <- rbinom(n2,k,p)
```

```{r}
plot(mibinomial_p3_500,col="blue",
     main = "500 VA Binom(k,p)",
     xlab="Num de VA",
     ylab = "Binom(25,p)")
```

```{r}
hist(mibinomial_p3_500, main="Histograma 500 VA Binom(k,p)",
     col = "lightgreen",
     xlab = "VA generadas",
     ylab = "Binom(25,p)")
```

## 1000

```{r}
n3 <- 1000
k <- 25
p <- 0.3
```

```{r}
mibinomial_p3_1000 <- rbinom(n3,k,p)
```

```{r}
plot(mibinomial_p3_1000,col="blue",
     main = "1000 VA Binom(k,p)",
     xlab="Num de VA",
     ylab = "Binom(25,p)")
```

```{r}
hist(mibinomial_p3_1000, main="Histograma 1000 VA Binom(k,p)",
     col = "lightgreen",
     xlab = "VA generadas",
     ylab = "Binom(25,p)")
```

## 5000

```{r}
n4 <- 5000
k <- 25
p <- 0.3
```

```{r}
mibinomial_p3_5000 <- rbinom(n4,k,p)
```

```{r}
plot(mibinomial_p3_5000,col="blue",
     main = "5000 VA Binom(k,p)",
     xlab="Num de VA",
     ylab = "Binom(25,p)")
```

```{r}
hist(mibinomial_p3_5000, main="Histograma 5000 VA Binom(k,p)",
     col = "lightgreen",
     xlab = "VA generadas",
     ylab = "Binom(25,p)")
```

## 10000

```{r}
n5 <- 10000
k <- 25
p <- 0.3
```

```{r}
mibinomial_p3_10000 <- rbinom(n5,k,p)
```

```{r}
plot(mibinomial_p3_10000,col="blue",
     main = "10000 VA Binom(k,p)",
     xlab="Num de VA",
     ylab = "Binom(25,p)")
```

```{r}
hist(mibinomial_p3_10000, main="Histograma 10000 VA Binom(k,p)",
     col = "lightgreen",
     xlab = "VA generadas",
     ylab = "Binom(25,p)")
```

# Variando p = 0.45

## Discretas

## Generacion de Binomial (100)

```{r}
n1 <- 100
k <- 25
p <- 0.45
```

```{r}
mibinomial_p45_100 <- rbinom(n1,k,p)
```

```{r}
plot(mibinomial_p45_100,col="blue",
     main = "100 VA Binom(k,p)",
     xlab="Num de VA",
     ylab = "Binom(25,p)")
```

```{r}
hist(mibinomial_p45_100, main="Histograma 100 VA Binom(k,p))",
     col = "lightgreen",
     xlab = "VA generadas",
     ylab = "Binom(25,p)")
```

## 500

```{r}
n2 <- 500
k <- 25
p <- 0.45
```

```{r}
mibinomial_p45_500 <- rbinom(n2,k,p)
```

```{r}
plot(mibinomial_p45_500,col="blue",
     main = "500 VA Binom(k,p)",
     xlab="Num de VA",
     ylab = "Binom(25,p)")
```

```{r}
hist(mibinomial_p45_500, main="Histograma 500 VA Binom(k,p)",
     col = "lightgreen",
     xlab = "VA generadas",
     ylab = "Binom(25,p)")
```

## 1000

```{r}
n3 <- 1000
k <- 25
p <- 0.45
```

```{r}
mibinomial_p45_1000 <- rbinom(n3,k,p)
```

```{r}
plot(mibinomial_p45_1000,col="blue",
     main = "1000 VA Binom(k,p)",
     xlab="Num de VA",
     ylab = "Binom(25,p)")
```

```{r}
hist(mibinomial_p45_1000, main="Histograma 1000 VA Binom(k,p)",
     col = "lightgreen",
     xlab = "VA generadas",
     ylab = "Binom(25,p)")
```

## 5000

```{r}
n4 <- 5000
k <- 25
p <- 0.45
```

```{r}
mibinomial_p45_5000 <- rbinom(n4,k,p)
```

```{r}
plot(mibinomial_p45_5000,col="blue",
     main = "5000 VA Binom(k,p)",
     xlab="Num de VA",
     ylab = "Binom(25,p)")
```

```{r}
hist(mibinomial_p45_5000, main="Histograma 5000 VA Binom(k,p)",
     col = "lightgreen",
     xlab = "VA generadas",
     ylab = "Binom(25,p)")
```

## 10000

```{r}
n5 <- 10000
k <- 25
p <- 0.45
```

```{r}
mibinomial_p45_10000 <- rbinom(n5,k,p)
```

```{r}
plot(mibinomial_p45_10000,col="blue",
     main = "10000 VA Binom(k,p)",
     xlab="Num de VA",
     ylab = "Binom(25,p)")
```

```{r}
hist(mibinomial_p45_10000, main="Histograma 10000 VA Binom(k,p)",
     col = "lightgreen",
     xlab = "VA generadas",
     ylab = "Binom(25,p)")
```

# Variando p = 0.8

## Discretas

## Generacion de Binomial (100)

```{r}
n1 <- 100
k <- 25
p <- 0.8
```

```{r}
mibinomial_p8_100 <- rbinom(n1,k,p)
```

```{r}
plot(mibinomial_p8_100,col="blue",
     main = "100 VA Binom(k,p)",
     xlab="Num de VA",
     ylab = "Binom(25,p)")
```

```{r}
hist(mibinomial_p8_100, main="Histograma 100 VA Binom(k,p))",
     col = "lightgreen",
     xlab = "VA generadas",
     ylab = "Binom(25,p)")
```

## 500

```{r}
n2 <- 500
k <- 25
p <- 0.8
```

```{r}
mibinomial_p8_500 <- rbinom(n2,k,p)
```

```{r}
plot(mibinomial_p8_500,col="blue",
     main = "500 VA Binom(k,p)",
     xlab="Num de VA",
     ylab = "Binom(25,p)")
```

```{r}
hist(mibinomial_p8_500, main="Histograma 500 VA Binom(k,p)",
     col = "lightgreen",
     xlab = "VA generadas",
     ylab = "Binom(25,p)")
```

## 1000

```{r}
n3 <- 1000
k <- 25
p <- 0.8
```

```{r}
mibinomial_p8_1000 <- rbinom(n3,k,p)
```

```{r}
plot(mibinomial_p8_1000,col="blue",
     main = "1000 VA Binom(k,p)",
     xlab="Num de VA",
     ylab = "Binom(25,p)")
```

```{r}
hist(mibinomial_p8_1000, main="Histograma 1000 VA Binom(k,p)",
     col = "lightgreen",
     xlab = "VA generadas",
     ylab = "Binom(25,p)")
```

## 5000

```{r}
n4 <- 5000
k <- 25
p <- 0.8
```

```{r}
mibinomial_p8_5000 <- rbinom(n4,k,p)
```

```{r}
plot(mibinomial_p8_5000,col="blue",
     main = "5000 VA Binom(k,p)",
     xlab="Num de VA",
     ylab = "Binom(25,p)")
```

```{r}
hist(mibinomial_p8_5000, main="Histograma 5000 VA Binom(k,p)",
     col = "lightgreen",
     xlab = "VA generadas",
     ylab = "Binom(25,p)")
```

## 10000

```{r}
n5 <- 10000
k <- 25
p <- 0.8
```

```{r}
mibinomial_p8_10000 <- rbinom(n5,k,p)
```

```{r}
plot(mibinomial_p8_10000,col="blue",
     main = "10000 VA Binom(k,p)",
     xlab="Num de VA",
     ylab = "Binom(25,p)")
```

```{r}
hist(mibinomial_p8_10000, main="Histograma 10000 VA Binom(k,p)",
     col = "lightgreen",
     xlab = "VA generadas",
     ylab = "Binom(25,p)")
```

# Variando con p = 0.96

## Generacion de Binomial (100)

```{r}
n1 <- 100
k <- 25
p <- 0.96
```

```{r}
mibinomial_p96_100 <- rbinom(n1,k,p)
```

```{r}
plot(mibinomial_p96_100,col="blue",
     main = "100 VA Binom(k,p)",
     xlab="Num de VA",
     ylab = "Binom(25,p)")
```

```{r}
hist(mibinomial_p96_100, main="Histograma 100 VA Binom(k,p)",
     col = "lightgreen",
     xlab = "VA generadas",
     ylab = "Binom(25,p)")
```

## 500

```{r}
n2 <- 500
k <- 25
p <- 0.96
```

```{r}
mibinomial_p96_500 <- rbinom(n2,k,p)
```

```{r}
plot(mibinomial_p96_500,col="blue",
     main = "500 VA Binom(k,p)",
     xlab="Num de VA",
     ylab = "Binom(25,p)")
```

```{r}
hist(mibinomial_p96_500, main="Histograma 500 VA Binom(k,p)",
     col = "lightgreen",
     xlab = "VA generadas",
     ylab = "Binom(25,p)")
```

## 1000

```{r}
n3 <- 1000
k <- 25
p <- 0.96
```

```{r}
mibinomial_p96_1000 <- rbinom(n3,k,p)
```

```{r}
plot(mibinomial_p96_1000,col="blue",
     main = "1000 VA Binom(k,p)",
     xlab="Num de VA",
     ylab = "Binom(25,p)")
```

```{r}
hist(mibinomial_p96_1000, main="Histograma 1000 VA Binom(k,p)",
     col = "lightgreen",
     xlab = "VA generadas",
     ylab = "Binom(25,p)")
```

## 5000

```{r}
n4 <- 5000
k <- 25
p <- 0.96
```

```{r}
mibinomial_p96_5000 <- rbinom(n4,k,p)
```

```{r}
plot(mibinomial_p96_5000,col="blue",
     main = "5000 VA Binom(k,p)",
     xlab="Num de VA",
     ylab = "Binom(25,p)")
```

```{r}
hist(mibinomial_p96_5000, main="Histograma 5000 VA Binom(k,p)",
     col = "lightgreen",
     xlab = "VA generadas",
     ylab = "Binom(25,p)")
```

## 10000

```{r}
n5 <- 10000
k <- 25
p <- 0.96
```

```{r}
mibinomial_p96_10000 <- rbinom(n5,k,p)
```

```{r}
plot(mibinomial_p96_10000,col="blue",
     main = "10000 VA Binom(k,p)",
     xlab="Num de VA",
     ylab = "Binom(25,p)")
```

```{r}
hist(mibinomial_p96_10000, main="Histograma 10000 VA Binom(k,p)",
     col = "lightgreen",
     xlab = "VA generadas",
     ylab = "Binom(25,p)")
```

# Comparacion de graficos 

## Comparando *plot* de 100

```{r}
par(mfrow = c(2,2))
plot(mibinomial_p3_100,col="blue",
     main = "100 VA Binom(k,p)",
     xlab="Num de VA",
     ylab = "Binom(25,0.30)")
plot(mibinomial_p45_100,col="blue",
     main = "100 VA Binom(k,p)",
     xlab="Num de VA",
     ylab = "Binom(25,0.45)")
plot(mibinomial_p8_100,col="blue",
     main = "100 VA Binom(k,p)",
     xlab="Num de VA",
     ylab = "Binom(25,0.80)")
plot(mibinomial_p96_100,col="blue",
     main = "100 VA Binom(k,p)",
     xlab="Num de VA",
     ylab = "Binom(25,0.96)")
```

## Comparando *hist* de 100

```{r}
par(mfrow = c(2,2))
hist(mibinomial_p3_100,col="blue",
     main = "100 VA Binom(k,p)",
     xlab="Num de VA",
     ylab = "Binom(25,0.30)")
hist(mibinomial_p45_100,col="blue",
     main = "100 VA Binom(k,p)",
     xlab="Num de VA",
     ylab = "Binom(25,0.45)")
hist(mibinomial_p8_100,col="blue",
     main = "100 VA Binom(k,p)",
     xlab="Num de VA",
     ylab = "Binom(25,0.80)")
hist(mibinomial_p96_100,col="blue",
     main = "100 VA Binom(k,p)",
     xlab="Num de VA",
     ylab = "Binom(25,0.96)")
```

## Comparando *plot* de 500

```{r}
par(mfrow = c(2,2))
plot(mibinomial_p3_500,col="blue",
     main = "500 VA Binom(k,p)",
     xlab="Num de VA",
     ylab = "Binom(25,0.30)")
plot(mibinomial_p45_500,col="blue",
     main = "500 VA Binom(k,p)",
     xlab="Num de VA",
     ylab = "Binom(25,0.45)")
plot(mibinomial_p8_500,col="blue",
     main = "500 VA Binom(k,p)",
     xlab="Num de VA",
     ylab = "Binom(25,0.80)")
plot(mibinomial_p96_500,col="blue",
     main = "500 VA Binom(k,p)",
     xlab="Num de VA",
     ylab = "Binom(25,0.96)")
```

## Comparando *hist* de 500

```{r}
par(mfrow = c(2,2))
hist(mibinomial_p3_500,col="blue",
     main = "500 VA Binom(k,p)",
     xlab="Num de VA",
     ylab = "Binom(25,0.30)")
hist(mibinomial_p45_500,col="blue",
     main = "500 VA Binom(k,p)",
     xlab="Num de VA",
     ylab = "Binom(25,0.45)")
hist(mibinomial_p8_500,col="blue",
     main = "500 VA Binom(k,p)",
     xlab="Num de VA",
     ylab = "Binom(25,0.80)")
hist(mibinomial_p96_500,col="blue",
     main = "500 VA Binom(k,p)",
     xlab="Num de VA",
     ylab = "Binom(25,0.96)")
```

## Comparando *plot* de 1000

```{r}
par(mfrow = c(2,2))
plot(mibinomial_p3_1000,col="blue",
     main = "1000 VA Binom(k,p)",
     xlab="Num de VA",
     ylab = "Binom(25,0.30)")
plot(mibinomial_p45_1000,col="blue",
     main = "1000 VA Binom(k,p)",
     xlab="Num de VA",
     ylab = "Binom(25,0.45)")
plot(mibinomial_p8_1000,col="blue",
     main = "1000 VA Binom(k,p)",
     xlab="Num de VA",
     ylab = "Binom(25,0.80)")
plot(mibinomial_p96_1000,col="blue",
     main = "1000 VA Binom(k,p)",
     xlab="Num de VA",
     ylab = "Binom(25,0.96)")
```

## Comparando *hist* de 1000

```{r}
par(mfrow = c(2,2))
hist(mibinomial_p3_1000,col="blue",
     main = "1000 VA Binom(k,p)",
     xlab="Num de VA",
     ylab = "Binom(25,0.30)")
hist(mibinomial_p45_1000,col="blue",
     main = "1000 VA Binom(k,p)",
     xlab="Num de VA",
     ylab = "Binom(25,0.45)")
hist(mibinomial_p8_1000,col="blue",
     main = "1000 VA Binom(k,p)",
     xlab="Num de VA",
     ylab = "Binom(25,0.80)")
hist(mibinomial_p96_1000,col="blue",
     main = "1000 VA Binom(k,p)",
     xlab="Num de VA",
     ylab = "Binom(25,0.96)")
```

## Comparando *plot* de 5000

```{r}
par(mfrow = c(2,2))
plot(mibinomial_p3_5000,col="blue",
     main = "5000 VA Binom(k,p)",
     xlab="Num de VA",
     ylab = "Binom(25,0.30)")
plot(mibinomial_p45_5000,col="blue",
     main = "5000 VA Binom(k,p)",
     xlab="Num de VA",
     ylab = "Binom(25,0.45)")
plot(mibinomial_p8_5000,col="blue",
     main = "5000 VA Binom(k,p)",
     xlab="Num de VA",
     ylab = "Binom(25,0.80)")
plot(mibinomial_p96_5000,col="blue",
     main = "5000 VA Binom(k,p)",
     xlab="Num de VA",
     ylab = "Binom(25,0.96)")
```

## Comparando *hist* de 5000

```{r}
par(mfrow = c(2,2))
hist(mibinomial_p3_500,col="blue",
     main = "5000 VA Binom(k,p)",
     xlab="Num de VA",
     ylab = "Binom(25,0.30)")
hist(mibinomial_p45_500,col="blue",
     main = "5000 VA Binom(k,p)",
     xlab="Num de VA",
     ylab = "Binom(25,0.45)")
hist(mibinomial_p8_500,col="blue",
     main = "5000 VA Binom(k,p)",
     xlab="Num de VA",
     ylab = "Binom(25,0.80)")
hist(mibinomial_p96_500,col="blue",
     main = "5000 VA Binom(k,p)",
     xlab="Num de VA",
     ylab = "Binom(25,0.96)")
```

## Comparando *plot* de 10000

```{r}
par(mfrow = c(2,2))
plot(mibinomial_p3_10000,col="blue",
     main = "10000 VA Binom(k,p)",
     xlab="Num de VA",
     ylab = "Binom(25,0.30)")
plot(mibinomial_p45_10000,col="blue",
     main = "10000 VA Binom(k,p)",
     xlab="Num de VA",
     ylab = "Binom(25,0.45)")
plot(mibinomial_p8_10000,col="blue",
     main = "10000 VA Binom(k,p)",
     xlab="Num de VA",
     ylab = "Binom(25,0.80)")
plot(mibinomial_p96_10000,col="blue",
     main = "10000 VA Binom(k,p)",
     xlab="Num de VA",
     ylab = "Binom(25,0.96)")
```

## Comparando *hist* de 10000

```{r}
par(mfrow = c(2,2))
hist(mibinomial_p3_10000,col="blue",
     main = "10000 VA Binom(k,p)",
     xlab="Num de VA",
     ylab = "Binom(25,0.30)")
hist(mibinomial_p45_10000,col="blue",
     main = "10000 VA Binom(k,p)",
     xlab="Num de VA",
     ylab = "Binom(25,0.45)")
hist(mibinomial_p8_10000,col="blue",
     main = "10000 VA Binom(k,p)",
     xlab="Num de VA",
     ylab = "Binom(25,0.80)")
hist(mibinomial_p96_10000,col="blue",
     main = "10000 VA Binom(k,p)",
     xlab="Num de VA",
     ylab = "Binom(25,0.96)")
```

# Distribución Binomial Variando k (número de ensayos)
# Manteniendo p = 0.5 constante

# Variando k = 10

## Generacion de Binomial con k=10 (100 VA)
```{r}
n1 <- 100
k <- 10
p <- 0.5
```

```{r}
mibinomial_k10_100 <- rbinom(n1, k, p)
```

```{r}
plot(mibinomial_k10_100, col="blue",
     main = "100 VA Binom(k,p)",
     xlab="Num de VA",
     ylab = "Binom(10,0.5)")
```

```{r}
hist(mibinomial_k10_100, main="Histograma 100 VA Binom(k,p)",
     col = "lightgreen",
     xlab = "VA generadas",
     ylab = "Binom(10,0.5)")
```

## 500

```{r}
n2 <- 500
k <- 10
p <- 0.5
```

```{r}
mibinomial_k10_500 <- rbinom(n2, k, p)
```

```{r}
plot(mibinomial_k10_500, col="blue",
     main = "500 VA Binom(k,p)",
     xlab="Num de VA",
     ylab = "Binom(10,0.5)")
```

```{r}
hist(mibinomial_k10_500, main="Histograma 500 VA Binom(k,p)",
     col = "lightgreen",
     xlab = "VA generadas",
     ylab = "Binom(10,0.5)")
```

## 1000

```{r}
n3 <- 1000
k <- 10
p <- 0.5
```

```{r}
mibinomial_k10_1000 <- rbinom(n3, k, p)
```

```{r}
plot(mibinomial_k10_1000, col="blue",
     main = "1000 VA Binom(k,p)",
     xlab="Num de VA",
     ylab = "Binom(10,0.5)")
```

```{r}
hist(mibinomial_k10_1000, main="Histograma 1000 VA Binom(k,p)",
     col = "lightgreen",
     xlab = "VA generadas",
     ylab = "Binom(10,0.5)")
```
## 5000

```{r}
n4 <- 5000
k <- 10
p <- 0.5
```

```{r}
mibinomial_k10_5000 <- rbinom(n4, k, p)
```

```{r}
plot(mibinomial_k10_5000, col="blue",
     main = "5000 VA Binom(k,p)",
     xlab="Num de VA",
     ylab = "Binom(10,0.5)")
```

```{r}
hist(mibinomial_k10_5000, main="Histograma 5000 VA Binom(k,p)",
     col = "lightgreen",
     xlab = "VA generadas",
     ylab = "Binom(10,0.5)")
```

## 10000

```{r}
n5 <- 10000
k <- 10
p <- 0.5
```

```{r}
mibinomial_k10_10000 <- rbinom(n5, k, p)
```

```{r}
plot(mibinomial_k10_10000, col="blue",
     main = "10000 VA Binom(k,p)",
     xlab="Num de VA",
     ylab = "Binom(10,0.5)")
```

```{r}
hist(mibinomial_k10_10000, main="Histograma 10000 VA Binom(k,p)",
     col = "lightgreen",
     xlab = "VA generadas",
     ylab = "Binom(10,0.5)")
```

# Variando k = 25

## Generacion de Binomial con k=25 (100 VA)

```{r}
n1 <- 100
k <- 25
p <- 0.5
```

```{r}
mibinomial_k25_100 <- rbinom(n1, k, p)
```

```{r}
plot(mibinomial_k25_100, col="blue",
     main = "100 VA Binom(k,p)",
     xlab="Num de VA",
     ylab = "Binom(25,0.5)")
```

```{r}
hist(mibinomial_k25_100, main="Histograma 100 VA Binom(k,p)",
     col = "lightgreen",
     xlab = "VA generadas",
     ylab = "Binom(25,0.5)")
```
## 500

```{r}
n2 <- 500
k <- 25
p <- 0.5
```

```{r}
mibinomial_k25_500 <- rbinom(n2, k, p)
```

```{r}
plot(mibinomial_k25_500, col="blue",
     main = "500 VA Binom(k,p)",
     xlab="Num de VA",
     ylab = "Binom(25,0.5)")
```

```{r}
hist(mibinomial_k25_500, main="Histograma 500 VA Binom(k,p)",
     col = "lightgreen",
     xlab = "VA generadas",
     ylab = "Binom(25,0.5)")
```

## 1000

```{r}
n3 <- 1000
k <- 25
p <- 0.5
```

```{r}
mibinomial_k25_1000 <- rbinom(n3, k, p)
```

```{r}
plot(mibinomial_k25_1000, col="blue",
     main = "1000 VA Binom(k,p)",
     xlab="Num de VA",
     ylab = "Binom(25,0.5)")
```

```{r}
hist(mibinomial_k25_1000, main="Histograma 1000 VA Binom(k,p)",
     col = "lightgreen",
     xlab = "VA generadas",
     ylab = "Binom(25,0.5)")
```
## 5000

```{r}
n4 <- 5000
k <- 25
p <- 0.5
```

```{r}
mibinomial_k25_5000 <- rbinom(n4, k, p)
```

```{r}
plot(mibinomial_k25_5000, col="blue",
     main = "5000 VA Binom(k,p)",
     xlab="Num de VA",
     ylab = "Binom(25,0.5)")
```

```{r}
hist(mibinomial_k25_5000, main="Histograma 5000 VA Binom(k,p)",
     col = "lightgreen",
     xlab = "VA generadas",
     ylab = "Binom(25,0.5)")
```

## 10000

```{r}
n5 <- 10000
k <- 25
p <- 0.5
```

```{r}
mibinomial_k25_10000 <- rbinom(n5, k, p)
```

```{r}
plot(mibinomial_k25_10000, col="blue",
     main = "10000 VA Binom(k,p)",
     xlab="Num de VA",
     ylab = "Binom(25,0.5)")
```

```{r}
hist(mibinomial_k25_10000, main="Histograma 10000 VA Binom(k,p)",
     col = "lightgreen",
     xlab = "VA generadas",
     ylab = "Binom(25,0.5)")
```

# Variando k = 50

## Generacion de Binomial con k=50 (100 VA)

```{r}
n1 <- 100
k <- 50
p <- 0.5
```

```{r}
mibinomial_k50_100 <- rbinom(n1, k, p)
```

```{r}
plot(mibinomial_k50_100, col="blue",
     main = "100 VA Binom(k,p)",
     xlab="Num de VA",
     ylab = "Binom(50,0.5)")
```

```{r}
hist(mibinomial_k50_100, main="Histograma 100 VA Binom(k,p)",
     col = "lightgreen",
     xlab = "VA generadas",
     ylab = "Binom(50,0.5)")
```
## 500

```{r}
n2 <- 500
k <- 50
p <- 0.5
```

```{r}
mibinomial_k50_500 <- rbinom(n2, k, p)
```

```{r}
plot(mibinomial_k50_500, col="blue",
     main = "500 VA Binom(k,p)",
     xlab="Num de VA",
     ylab = "Binom(50,0.5)")
```

```{r}
hist(mibinomial_k50_500, main="Histograma 500 VA Binom(k,p)",
     col = "lightgreen",
     xlab = "VA generadas",
     ylab = "Binom(50,0.5)")
```

## 1000

```{r}
n3 <- 1000
k <- 50
p <- 0.5
```

```{r}
mibinomial_k50_1000 <- rbinom(n3, k, p)
```

```{r}
plot(mibinomial_k50_1000, col="blue",
     main = "1000 VA Binom(k,p)",
     xlab="Num de VA",
     ylab = "Binom(50,0.5)")
```

```{r}
hist(mibinomial_k50_1000, main="Histograma 1000 VA Binom(k,p)",
     col = "lightgreen",
     xlab = "VA generadas",
     ylab = "Binom(50,0.5)")
```

## 5000

```{r}
n4 <- 5000
k <- 50
p <- 0.5
```

```{r}
mibinomial_k50_5000 <- rbinom(n4, k, p)
```

```{r}
plot(mibinomial_k50_5000, col="blue",
     main = "5000 VA Binom(k,p)",
     xlab="Num de VA",
     ylab = "Binom(50,0.5)")
```

```{r}
hist(mibinomial_k50_5000, main="Histograma 5000 VA Binom(k,p)",
     col = "lightgreen",
     xlab = "VA generadas",
     ylab = "Binom(50,0.5)")
```

## 10000

```{r}
n5 <- 10000
k <- 50
p <- 0.5
```

```{r}
mibinomial_k50_10000 <- rbinom(n5, k, p)
```

```{r}
plot(mibinomial_k50_10000, col="blue",
     main = "10000 VA Binom(k,p)",
     xlab="Num de VA",
     ylab = "Binom(50,0.5)")
```

```{r}
hist(mibinomial_k50_10000, main="Histograma 10000 VA Binom(k,p)",
     col = "lightgreen",
     xlab = "VA generadas",
     ylab = "Binom(50,0.5)")
```

# Variando k = 100

## Generacion de Binomial con k=100 (100 VA)

```{r}
n1 <- 100
k <- 100
p <- 0.5
```

```{r}
mibinomial_k100_100 <- rbinom(n1, k, p)
```

```{r}
plot(mibinomial_k100_100, col="blue",
     main = "100 VA Binom(k,p)",
     xlab="Num de VA",
     ylab = "Binom(100,0.5)")
```

```{r}
hist(mibinomial_k100_100, main="Histograma 100 VA Binom(k,p)",
     col = "lightgreen",
     xlab = "VA generadas",
     ylab = "Binom(100,0.5)")
```

## 500

```{r}
n2 <- 500
k <- 100
p <- 0.5
```

```{r}
mibinomial_k100_500 <- rbinom(n2, k, p)
```

```{r}
plot(mibinomial_k100_500, col="blue",
     main = "500 VA Binom(k,p)",
     xlab="Num de VA",
     ylab = "Binom(100,0.5)")
```

```{r}
hist(mibinomial_k100_500, main="Histograma 500 VA Binom(k,p)",
     col = "lightgreen",
     xlab = "VA generadas",
     ylab = "Binom(100,0.5)")
```

## 1000

```{r}
n3 <- 1000
k <- 100
p <- 0.5
```

```{r}
mibinomial_k100_1000 <- rbinom(n3, k, p)
```

```{r}
plot(mibinomial_k100_1000, col="blue",
     main = "1000 VA Binom(k,p)",
     xlab="Num de VA",
     ylab = "Binom(100,0.5)")
```

```{r}
hist(mibinomial_k100_1000, main="Histograma 1000 VA Binom(k,p)",
     col = "lightgreen",
     xlab = "VA generadas",
     ylab = "Binom(100,0.5)")
```

## 5000

```{r}
n4 <- 5000
k <- 100
p <- 0.5
```

```{r}
mibinomial_k100_5000 <- rbinom(n4, k, p)
```

```{r}
plot(mibinomial_k100_5000, col="blue",
     main = "5000 VA Binom(k,p)",
     xlab="Num de VA",
     ylab = "Binom(100,0.5)")
```

```{r}
hist(mibinomial_k100_5000, main="Histograma 5000 VA Binom(k,p)",
     col = "lightgreen",
     xlab = "VA generadas",
     ylab = "Binom(100,0.5)")
```

## 10000

```{r}
n5 <- 10000
k <- 100
p <- 0.5
```

```{r}
mibinomial_k100_10000 <- rbinom(n5, k, p)
```

```{r}
plot(mibinomial_k100_10000, col="blue",
     main = "10000 VA Binom(k,p)",
     xlab="Num de VA",
     ylab = "Binom(100,0.5)")
```

```{r}
hist(mibinomial_k100_10000, main="Histograma 10000 VA Binom(k,p)",
     col = "lightgreen",
     xlab = "VA generadas",
     ylab = "Binom(100,0.5)")
```

# Comparacion de graficos

## Comparando *plot* de 100

```{r}
par(mfrow = c(2,2))
plot(mibinomial_k10_100, col="blue",
     main = "100 VA Binom(k,p)",
     xlab="Num de VA",
     ylab = "Binom(10,0.5)")
plot(mibinomial_k25_100, col="blue",
     main = "100 VA Binom(k,p)",
     xlab="Num de VA",
     ylab = "Binom(25,0.5)")
plot(mibinomial_k50_100, col="blue",
     main = "100 VA Binom(k,p)",
     xlab="Num de VA",
     ylab = "Binom(50,0.5)")
plot(mibinomial_k100_100, col="blue",
     main = "100 VA Binom(k,p)",
     xlab="Num de VA",
     ylab = "Binom(100,0.5)")
```

## Comparando *hist* de 100

```{r}
par(mfrow = c(2,2))
hist(mibinomial_k10_100, col="blue",
     main = "100 VA Binom(k,p)",
     xlab="Num de VA",
     ylab = "Binom(10,0.5)")
hist(mibinomial_k25_100, col="blue",
     main = "100 VA Binom(k,p)",
     xlab="Num de VA",
     ylab = "Binom(25,0.5)")
hist(mibinomial_k50_100, col="blue",
     main = "100 VA Binom(k,p)",
     xlab="Num de VA",
     ylab = "Binom(50,0.5)")
hist(mibinomial_k100_100, col="blue",
     main = "100 VA Binom(k,p)",
     xlab="Num de VA",
     ylab = "Binom(100,0.5)")
```

## Comparando *plot* de 500

```{r}
par(mfrow = c(2,2))
plot(mibinomial_k10_500, col="blue",
     main = "500 VA Binom(k,p)",
     xlab="Num de VA",
     ylab = "Binom(10,0.5)")
plot(mibinomial_k25_500, col="blue",
     main = "500 VA Binom(k,p)",
     xlab="Num de VA",
     ylab = "Binom(25,0.5)")
plot(mibinomial_k50_500, col="blue",
     main = "500 VA Binom(k,p)",
     xlab="Num de VA",
     ylab = "Binom(50,0.5)")
plot(mibinomial_k100_500, col="blue",
     main = "500 VA Binom(k,p)",
     xlab="Num de VA",
     ylab = "Binom(100,0.5)")
```

## Comparando *hist* de 500

```{r}
par(mfrow = c(2,2))
hist(mibinomial_k10_500, col="blue",
     main = "500 VA Binom(k,p)",
     xlab="Num de VA",
     ylab = "Binom(10,0.5)")
hist(mibinomial_k25_500, col="blue",
     main = "500 VA Binom(k,p)",
     xlab="Num de VA",
     ylab = "Binom(25,0.5)")
hist(mibinomial_k50_500, col="blue",
     main = "500 VA Binom(k,p)",
     xlab="Num de VA",
     ylab = "Binom(50,0.5)")
hist(mibinomial_k100_500, col="blue",
     main = "500 VA Binom(k,p)",
     xlab="Num de VA",
     ylab = "Binom(100,0.5)")
```

## Comparando *plot* de 1000

```{r}
par(mfrow = c(2,2))
plot(mibinomial_k10_1000, col="blue",
     main = "1000 VA Binom(k,p)",
     xlab="Num de VA",
     ylab = "Binom(10,0.5)")
plot(mibinomial_k25_1000, col="blue",
     main = "1000 VA Binom(k,p)",
     xlab="Num de VA",
     ylab = "Binom(25,0.5)")
plot(mibinomial_k50_1000, col="blue",
     main = "1000 VA Binom(k,p)",
     xlab="Num de VA",
     ylab = "Binom(50,0.5)")
plot(mibinomial_k100_1000, col="blue",
     main = "1000 VA Binom(k,p)",
     xlab="Num de VA",
     ylab = "Binom(100,0.5)")
```

## Comparando *hist* de 1000

```{r}
par(mfrow = c(2,2))
hist(mibinomial_k10_1000, col="blue",
     main = "1000 VA Binom(k,p)",
     xlab="Num de VA",
     ylab = "Binom(10,0.5)")
hist(mibinomial_k25_1000, col="blue",
     main = "1000 VA Binom(k,p)",
     xlab="Num de VA",
     ylab = "Binom(25,0.5)")
hist(mibinomial_k50_1000, col="blue",
     main = "1000 VA Binom(k,p)",
     xlab="Num de VA",
     ylab = "Binom(50,0.5)")
hist(mibinomial_k100_1000, col="blue",
     main = "1000 VA Binom(k,p)",
     xlab="Num de VA",
     ylab = "Binom(100,0.5)")
```

## Comparando *plot* de 5000

```{r}
par(mfrow = c(2,2))
plot(mibinomial_k10_5000, col="blue",
     main = "5000 VA Binom(k,p)",
     xlab="Num de VA",
     ylab = "Binom(10,0.5)")
plot(mibinomial_k25_5000, col="blue",
     main = "5000 VA Binom(k,p)",
     xlab="Num de VA",
     ylab = "Binom(25,0.5)")
plot(mibinomial_k50_5000, col="blue",
     main = "5000 VA Binom(k,p)",
     xlab="Num de VA",
     ylab = "Binom(50,0.5)")
plot(mibinomial_k100_5000, col="blue",
     main = "5000 VA Binom(k,p)",
     xlab="Num de VA",
     ylab = "Binom(100,0.5)")
```

## Comparando *hist* de 5000

```{r}
par(mfrow = c(2,2))
hist(mibinomial_k10_5000, col="blue",
     main = "5000 VA Binom(k,p)",
     xlab="Num de VA",
     ylab = "Binom(10,0.5)")
hist(mibinomial_k25_5000, col="blue",
     main = "5000 VA Binom(k,p)",
     xlab="Num de VA",
     ylab = "Binom(25,0.5)")
hist(mibinomial_k50_5000, col="blue",
     main = "5000 VA Binom(k,p)",
     xlab="Num de VA",
     ylab = "Binom(50,0.5)")
hist(mibinomial_k100_5000, col="blue",
     main = "5000 VA Binom(k,p)",
     xlab="Num de VA",
     ylab = "Binom(100,0.5)")
```

## Comparando *plot* de 10000

```{r}
par(mfrow = c(2,2))
plot(mibinomial_k10_10000, col="blue",
     main = "10000 VA Binom(k,p)",
     xlab="Num de VA",
     ylab = "Binom(10,0.5)")
plot(mibinomial_k25_10000, col="blue",
     main = "10000 VA Binom(k,p)",
     xlab="Num de VA",
     ylab = "Binom(25,0.5)")
plot(mibinomial_k50_10000, col="blue",
     main = "10000 VA Binom(k,p)",
     xlab="Num de VA",
     ylab = "Binom(50,0.5)")
plot(mibinomial_k100_10000, col="blue",
     main = "10000 VA Binom(k,p)",
     xlab="Num de VA",
     ylab = "Binom(100,0.5)")
```

## Comparando *hist* de 10000

```{r}
par(mfrow = c(2,2))
hist(mibinomial_k10_10000, col="blue",
     main = "10000 VA Binom(k,p)",
     xlab="Num de VA",
     ylab = "Binom(10,0.5)")
hist(mibinomial_k25_10000, col="blue",
     main = "10000 VA Binom(k,p)",
     xlab="Num de VA",
     ylab = "Binom(25,0.5)")
hist(mibinomial_k50_10000, col="blue",
     main = "10000 VA Binom(k,p)",
     xlab="Num de VA",
     ylab = "Binom(50,0.5)")
hist(mibinomial_k100_10000, col="blue",
     main = "10000 VA Binom(k,p)",
     xlab="Num de VA",
     ylab = "Binom(100,0.5)")

```

# En conclusión

**m** Cuántas veces repetimos el experimento completo
**k** Cuántas veces se repite el evento individual en CADA experimento
**p** La probabilidad de que ocurra el evento en cada ensayo individual
